ACORDAO-COMPLETO-2538937

ACÓRDÃO 10431/2022 ATA 42/2022 - PRIMEIRA CÂMARA

VISTOS, relatados e discutidos estes autos de Tomada de Contas Especial instaurada pelo Ministério do Turismo (MTur) , em desfavor do Senhor Luiz Henrique Saliba, ex-prefeito de Papanduva/SC (gestão 2009- 2012) , em razão da impugnação total das despesas do Convênio n.º 92/2010 (Siconv 732150) , que tinha por objeto o apoio à realização do evento "Festival da Canção", em razão de irregularidades na execução física e financeira,
ACORDAM os Ministros do Tribunal de Contas da União, reunidos em sessão da 1ª Câmara, ante as razões expostas pelo Relator, em:
9.1. considerar revel o responsável Luiz Henrique Saliba (CPF XXX.890.039-XX) , para todos os efeitos, dando-se prosseguimento ao processo, com fulcro no art. 12, § 3º, da Lei 8.443/1992;
9.2. arquivar o presente processo, sem julgamento do mérito, exclusivamente no que tange à responsável Metromix Eventos Nacional Ltda (CNPJ: 05.905.549/0001-49) , em virtude da ausência de pressupostos de constituição e de desenvolvimento válido e regular do processo, nos termos do art. 6.º, inciso II, e 19 da IN/TCU 71/2012 c/c arts. 169, inciso III, e 212 do Regimento Interno do TCU;
9.3. julgar irregulares as contas do responsável Luiz Henrique Saliba (CPF XXX.890.039-XX) , nos termos dos arts. 1º, inciso I, 16, inciso III, alínea "c", da Lei 8.443/1992, c/c os arts. 19 e 23, inciso III, da mesma Lei, condenando-o ao pagamento da importância a seguir especificada, atualizada monetariamente e acrescida dos juros de mora, calculados a partir da data discriminada até a data da efetiva quitação do débito, fixando-lhe o prazo de quinze dias para que comprove, perante o Tribunal, o recolhimento da referida quantia aos cofres do Tesouro Nacional, nos termos do art. 23, inciso III, alínea "a", da citada lei, c/c o art. 214, inciso III, alínea "a", do Regimento Interno do TCU.
	Data de ocorrência
	Valor histórico (R$) 

	6/11/2012
	100.000,00

9.4. aplicar ao responsável Luiz Henrique Saliba (CPF XXX.890.039-XX) a multa prevista no art. 57 da Lei 8.443/1992 c/c o art. 267 do Regimento Interno do TCU, no valor de R$ 20.000,00 (vinte mil reais) , fixando-lhe o prazo de quinze dias, a contar da notificação, para que comprove, perante o Tribunal (art. 214, III, alínea "a", do Regimento Interno do TCU) , o recolhimento da dívida aos cofres do Tesouro Nacional, atualizada monetariamente desde a data deste acórdão até a do efetivo recolhimento, se paga após o vencimento, na forma da legislação em vigor;
9.5. autorizar, desde logo, a cobrança judicial das dívidas, caso não atendida a notificação, na forma do disposto no art. 28, inciso II, da Lei 8.443/1992;
9.6. encaminhar cópia deste acórdão à Procuradoria da República no Estado de Santa Catarina, nos termos do § 3º do art. 16 da Lei 8.443/1992, c/c o § 7º do art. 209 do Regimento Interno do TCU, para adoção das medidas que entender cabíveis; e
9.7. dar ciência desta deliberação ao Ministério do Turismo, ao Município de Papanduva/SC e aos responsáveis.

Tomada de Contas Especial instaurada pelo Ministério do Turismo (MTur), em razão da impugnação total das despesas de Convênio, que tinha por objeto o apoio à realização do evento Festival da Canção, em razão de irregularidades na execução física e financeira

Primeira Câmara

Entidades/órgãos do Governo do Estado de Santa Catarina.

3. Interessados/Responsáveis:
3.1. Interessado: Ministério do Turismo (05.457.283/0001-19).
3.2. Responsáveis: Luiz Henrique Saliba (XXX.890.039-XX); Metromix Estruturas e Eventos- Eireli (05.905.549/0001-49).

13.1. Ministros presentes: Walton Alencar Rodrigues (Presidente), Benjamin Zymler e Vital do Rêgo.
13.2. Ministro-Substituto convocado: Weder de Oliveira.
13.3. Ministro-Substituto presente: Augusto Sherman Cavalcanti (Relator).

AUGUSTO SHERMAN

Transcrevo, a seguir, a instrução vazada à peça 87 destes autos, anuída pelo corpo diretivo da Secretaria de Controle Externo de Tomada de Contas Especiais - SecexTCE (peças 88 e 89) :
"INTRODUÇÃO
1.	Trata-se de Tomada de Contas Especial instaurada pelo Ministério do Turismo (MTur) , em desfavor do Sr. Luiz Henrique Saliba, prefeito do município de Papanduva-SC na gestão 2009-2012, em razão da impugnação total das despesas do Convênio 92/2010 - Siconv 732150 (Peça 1, p. 43-61) , firmado com o Ministério do Turismo, e que tinha por objeto o apoio à realização do Projeto intitulado "Festival da Canção", em razão de irregularidades na execução física e financeira.
HISTÓRICO	
2.	O convênio foi firmado no valor de R$ 105.000,00, sendo R$ 100.000,00 à conta do concedente e R$ 5.000,00 referentes à contrapartida do convenente. Teve vigência de 9/4/2010 a 20/12/2010, com mais trinta dias para a apresentação da prestação de contas. Os recursos foram liberados por meio da Ordem Bancária 2010OB801519 (Peça 1, p. 65) em 9/11/2010.
3.	A prestação de contas enviada por meio do Ofício 60/COM/2012 (Peça 1, p. 78-80) foi analisada por meio das Notas Técnicas 952/2012, 24/2013 e 437/2014 (Peça 1, p. 70-76, 81-83 e 88-92, respectivamente) .
4.	Os fundamentos para a instauração da Tomada de Contas Especial, conforme apontado na Nota Técnica 437/2014, foram:
a) Evidenciou-se que o evento ocorrera para comemorar o aniversário do município, não se enquadrando entre os eventos geradores de fluxo turístico previstos no art. 16, da Portaria MTur 153/2009;
b) Realização de pregão presencial sem a justificativa para a não realização de pregão eletrônico;
	c) Apresentação de carta de exclusividade com a banda Nativos apenas para o dia do evento, em desconformidade com o Acórdão 96/2008-TCU-Plenário.
5.	Por meio do Ofício 1974/2014/CGCV/SPOA/SE/MTur (Peça 1, p. 97) , o Ministério do Turismo notificou o responsável da reprovação da prestação de contas, requerendo a devolução dos recursos repassados. Embora o ofício tenha sido recebido (Peça 1, p. 99) , o responsável não se pronunciou.
6.	Diante do não saneamento das irregularidades apontadas e da não devolução dos recursos, instaurou-se a Tomada de Contas Especial. No Relatório de Tomada de Contas Especial (Peça 1, p. 111-115) conclui-se que o prejuízo importaria no valor total dos recursos repassados, imputando-se a responsabilidade ao Sr. Luiz Henrique Saliba, prefeito do município de Papanduva-SC na gestão 2009-2012, uma vez que foi o gestor do convênio.
7.	O Relatório de Auditoria 1021/2015 da Controladoria Geral da União (Peça 1, p. 135-137) também chegou às mesmas conclusões. Após serem emitidos o Certificado de Auditoria, o Parecer do Dirigente e o Pronunciamento Ministerial (Peça 1, p. 139, 140 e 147) , o processo foi remetido a esse Tribunal.
8.	Na instrução inicial (Peça 3) , verificou-se que o responsável apresentara a prestação de contas por meio do Ofício 60/COM/2012 (Peça 1, p. 78-80) . Realizando-se pesquisa no Siconv (Peça 2) , encontraram-se documentos relativos às licitações realizadas, pregão para contratação de itens de infraestrutura e inexigibilidade de licitação para contratação de shows artísticos, e aos pagamentos realizados. No entanto, não constavam nos autos vários documentos listados pelo responsável quando da apresentação da prestação de contas: fotos da realização do evento, das apresentações artísticas, dos itens de infraestrutura e declarações de realização do evento, de exibição do vídeo institucional, de gratuidade, de autoridade local e da existência de patrocinadores. Dessa forma, tornou-se necessária a realização de diligência ao Ministério do Turismo para que encaminhasse, no prazo de quinze dias, a documentação referente à prestação de contas do Convênio 92/2010 - Siconv 732150 apresentada pelo Sr. Luiz Henrique Saliba.
9.	Em cumprimento ao pronunciamento da unidade (Peça 4) , a diligência foi efetuada por meio do Ofício 1192/2016-TCU/SECEX-PE (Peça 5) . Em resposta, o Ministério do Turismo encaminhou a documentação constante às Peças 6 e 7.
10.	Examinando os documentos apresentados, verificou-se que os documentos relativos à prestação de contas encontravam-se à Peça 6, p. 98-112 e Peça 7, p. 1-9 e 18. Também foi enviada cópia de uma denúncia da Câmara de Vereadores de Papanduva-SC à Peça 7, p. 16-17. Os demais documentos já se encontravam nos autos.
11.	Na instrução seguinte (Peça 10) concluiu-se pela necessidade de realizar a citação do Sr. Luiz Henrique Saliba, prefeito do município de Papanduva-SC na gestão 2009-2012:
Ocorrência: não comprovação da boa e regular aplicação dos recursos repassados pelo Convênio 92/2010 - Siconv 732150 firmado com o Ministério do Turismo, e que tinha por objeto o apoio à realização do Projeto intitulado "Festival da Canção".
	Débito
	Valor (R$)		Data
	100.000.00	9/11/2010
	Responsável: Sr. Luiz Henrique Saliba, CPF XXX.890.039-XX, prefeito do município de Papanduva-SC na gestão 2009-2012.
Condutas:
	I - Não apresentar os documentos requeridos na Nota Técnica 952/2012 (Peça 1, p. 70-76) , descumprindo-se a Cláusula Décima Segunda, Parágrafo Segundo, alínea "f", do termo do Convênio 92/2010:
	a) Fotografia, filmagem e/ou material de divulgação pós-evento (publicação em jornais, revistas ou reportagens televisivas) , que comprovem a efetiva realização do evento e a utilização da logomarca do MTur;
	b) Fotografias/filmagens ou matérias de repercussão pós-evento (publicação em jornais, revistas ou reportagens televisivas) de forma a comprovar a realização das apresentações artísticas no evento proposto. No caso da comprovação por imagens, o material comprobatório deveria conter registros, em plano aberto, com a respectiva data e identificacão (nome da banda) dos itens que se pretende comprovar, além de trazer elementos pelos quais fosse possível verificar a execução física da ação especificamente na localidade e evento objeto do convênio;
	c) Fotografia e/ou filmagem de cada item de infraestrutura listado no Plano de Trabalho.
	II - Apresentar notas fiscais sem o número do convênio e não terem sido apresentados os recibos e o extrato da conta específica, não sendo comprovado, assim, o nexo causal entre os recursos recebidos e os pagamentos efetuados relativos ao Contrato 20/2010, descumprindo-se o art. 63 da Lei 4320/1964, o art. 93, do Decreto Lei 200/1967, e o art. 50, §3º, da Portaria Interministerial 127/2008 e a Cláusula Décima Segunda, Parágrafo Segundo, alíneas "a" e "g", do termo do Convênio 92/2010.
	III - não apresentar o recibo e o extrato da conta específica, descumprindo-se a Cláusula Décima Segunda, Parágrafo Segundo, alíneas "a" e "g", do termo do Convênio 92/2010; e não terem sido apresentadas notas fiscais e recibos emitidos em nome das bandas e assinadas por seus representantes legais ou pelos seus empresários exclusivos, sendo que essa representação ou exclusividade deveria ser registrada em cartório, não havendo comprovação de que os valores que teriam sido pagos à empresa correspondem aos que foram efetivamente pagos à banda que se apresentou no evento, não sendo comprovado, assim, o nexo causal entre os recursos recebidos e os pagamentos efetuados, descumprindo-se o art. 63 da Lei 4320/1964, o art. 93, do Decreto Lei 200/1967, e o art. 50, §3º, da Portaria Interministerial 127/2008, e as Cláusulas Terceira, inciso II, alínea "oo", e Décima Segunda, Parágrafo Primeiro, alínea "g", do no termo do Convênio 92/2010.
12.	Em cumprimento ao pronunciamento da unidade (Peça 12) foi efetuada a citação do responsável por meio do Ofício 1738/2016-TCU/SECEX-PE (Peça 15) , o qual foi devidamente recebido (Peça 17) .
13.	O responsável, apesar de citado (peças 15 e 17) , manteve-se silente e não recolheu o valor de débito a ele imputado, razão pelo qual a unidade técnica em instrução de peça 18 propôs a sua revelia e condenação em débito, dentre outras medidas. Essa proposta contou com a anuência do Diretor e do Secretário da Secex/PE (peças 19 e 20) , e do Ministério Público junto ao TCU (peça 21) .
14.	No entanto, o Relator do presente feito, Exmo. Ministro Augusto Sherman, no Despacho de peça 22, dissentiu da proposta da unidade técnica, principalmente por considerar que a empresa Metromix Eventos Nacional Ltda., contratada para execução do convênio, também deveria ser citada e responsabilizada pelo débito ocorrido.  Nessa baila, ponderou ser necessária a realização de diligência ao Banco do Brasil, solicitando registros da movimentação da conta bancária do ajuste, para comprovar que a aludida empresa recebeu recursos do convênio:
 Por isso, concluo pela necessidade de se efetuar a citação solidária da empresa Metromix Eventos Nacional Ltda. caso reste demonstrado que essa recebeu os pagamentos, devendo a empresa comprovar, por meio de filmagens, fotos, gravações e outros instrumentos lícitos, a execução dos serviços, respondendo também pela violação da Lei 8.666/1993, haja vista que não comprovou a condição de empresário exclusivo dos artistas, fundamento para a contratação com base no art. 25, inciso III, por meio da inexigibilidade de licitação.
III
 Pelo exposto, percebo que inicialmente faz-se necessário que a Secex/PE diligencie ao Banco do Brasil para obtenção dos registros de movimentação da conta específica do Convênio 92/2010 (Siconv 732150) , relativas a conta 17.319-3, agência 2389-2 (peça 1, p. 65 e 128) . 
 Caso sejam comprovadas as transferências à empresa Metromix Eventos Nacional Ltda., efetuadas na forma de pagamentos, conforme os comunicados expedidos pela prefeitura ao banco (peça 2, p. 44, 49 e 53) , a unidade técnica deve, por conseguinte, citar solidariamente a referida empresa, efetuando também nova citação do Sr. Luiz Henrique Saliba, responsável à época e atual prefeito do município de Papanduva/SC, conforme verificado por minha assessoria em consultas ao portal oficial do município.
15.	No pronunciamento de peça de 23, o Diretor da Secex/PE, visando cumprir o ordenamento do Relator, determinou a realização de diligência, in verbis: 
Com fundamento no art. 157 do Regimento Interno do TCU e em cumprimento ao Despacho de peça 22 do Ministro Relator, Augusto Sherman, e tendo em vista a delegação conferida pelo Secretário da Secex-PE, por meio da Portaria Secex-PE 7/2018 (art. 1º, IV) , determino a realização de diligência junto à Superintendência Estadual do Banco do Brasil em Santa Catarina, para que, no prazo de quinze dias, encaminhe cópia do extrato bancário da conta corrente 17.319-3 da agência 2389-2 do Banco do Brasil, específica do Convênio 92/2010 (Siconv 732150) firmado entre o Ministério do Turismo e a Prefeitura de Papanduva-SC, enviando em anexo, como subsídio para a referida superintendência, cópias das páginas 65 e 128 da peça 1.
16.	Nesse contexto, a Secex/PE realizou diligência ao Banco do Brasil, por intermédio dos documentos de peças 29-32. Essas diligências trataram de solicitar o extrato da conta bancária do ajuste.
17.	Em resposta, o Banco do Brasil encaminhou os documentos de peças 33-34, que tratam do extrato da conta bancária do ajuste.
18.	Em análise à resposta à diligência, na instrução de peça 35, a Secex/TCE observou que ainda faltavam nos autos informações sobre o beneficiário das retiradas da  conta bancária do convênio.
19.	Nessa baile, a Secex/TCE propôs nova realização de diligência ao Banco do Brasil, nos seguintes termos:
Com fundamento no art. 157 do Regimento Interno do TCU e em cumprimento ao Despacho de peça 22 do Ministro Relator, Augusto Sherman, a realização de diligência junto à Superintendência Estadual do Banco do Brasil em Santa Catarina, para que, no prazo de quinze dias, encaminhe ao TCU:
	a) documento que descreva os registros de movimentação, no período de 5/5/2010 a 30/9/2013, da conta corrente 17.319-3 da agência 2389-2 do Banco do Brasil, específica do Convênio 92/2010 (Siconv 732150) firmado entre o Ministério do Turismo e a Prefeitura de Papanduva-SC, que permitam identificar os destinatários ou beneficiários de retiradas dessa conta bancária; 
	b) cópias dos documentos que ampararam as retiradas de recurso dessa conta bancária, especialmente as ocorridas entre 1/11/2010 a 2/12/2010.
20.	Em atendimento ao pronunciamento da subunidade, de peça 37, a diligência foi realizada (peças 38-44) , tendo o Banco do Brasil trazido aos autos as respostas de peças 51 a 53. 
Na instrução de peça 56, analisando-se a diligência e os demais documentos nos autos a Secex/TCE concluiu pela necessidade de realização de citações para as irregularidades abaixo: 
Débito relacionado ao responsável Luiz Henrique Saliba (CPF: XXX.890.039-XX) , na condição de gestor dos recursos, em solidariedade com Metromix Eventos Nacional Ltda.
Irregularidade 1: não comprovação da execução física do objeto do convênio.
Evidências da irregularidade 1: Nota Técnica 952/2012 (Peça 1, p. 70-76) .
Normas infringidas: Art. 70, parágrafo único, da Constituição Federal de 1988; art. 93, do Decreto-lei 200, de 25 de fevereiro de 1967; art. 50, §3º, da Portaria Interministerial 127/2008, e Termo do Convênio 732150 (cláusula terceira, item II, alínea "a" e Clausula Décima Terceira, Parágrafo Segundo, Alínea "f" ) .
Conduta: não apresentar imagens (fotografias ou filmagens) ou outros documentos que provassem a execução dos itens previstos no plano de trabalho e supostamente pagos com recursos do convênio.
Nexo de causalidade: A não apresentação de documentos que comprovassem a execução de parte dos itens previstos no plano de trabalho resultou na presunção de danos ao erário.
Culpabilidade: não há excludentes de ilicitude, de culpabilidade e de punibilidade; é razoável supor que o responsável tinha consciência da ilicitude de sua conduta; era exigível conduta diversa da praticada, qual seja, comprovar por meio de documentos a efetiva execução de todos os itens previstos no plano de trabalho. 
Irregularidade 2: ausência de comprovação de que a empresa que não detinha direitos de exclusividade de artistas, contratada irregularmente por inexigibilidade, pagou o cachê de bandas ou cantores que realizaram o evento.
	Evidências da irregularidade: Documentos do processo de inexigibilidade (peça 2, p. 34-43) ; Documentos de pagamento (peça 53, e peça 2, p. 44-46) ; Carta de Exclusividade (peça 2, p. 41) ; Extrato bancário (peça 52) .
		Normas infringidas: Art. 70, parágrafo único, da Constituição Federal de 1988; art. 93, do Decreto-lei 200, de 25 de fevereiro de 1967; art. 50, §3º, da Portaria Interministerial 127/2008, e Termo do Convênio 732150 (cláusula terceira, item II, alíneas "oo" e "pp"; e cláusula décima segunda, parágrafo primeiro, alínea "g") .
	Conduta: não apresentar notas fiscais e recibos (ou outros documentos equivalentes) emitidos em nome das bandas e cantores e assinados por seus representantes legais ou pelos seus empresários exclusivos, sendo essa representação ou exclusividade registrada em cartório.
	Nexo de causalidade: A não apresentação de notas fiscais e recibos (ou outros documentos equivalentes) emitidos em nome das bandas e cantores e assinados por seus representantes legais ou pelos seus empresários exclusivos impediu comprovação do nexo causal entre os recursos federais transferidos e os pagamentos efetuados, visto que não se provou que os valores pagos ao intermediário contratado efetivamente foi repassado as banda e artistas que realizaram shows, resultando em presunção de prejuízo ao erário.
	Culpabilidade: não há excludentes de ilicitude, de culpabilidade e de punibilidade; é razoável supor que a responsável tinha consciência da ilicitude de sua conduta; era exigível conduta diversa da praticada, qual seja, assegurar que as bandas e cantores que se apresentaram no evento efetivamente receberam o valor dos pagamentos especificados no plano de trabalho. 
Valor do Débito relativo às irregularidades I a II:  
	Data de ocorrência
	Valor histórico (R$) 
	Identificador da parcela

	9/11/2010
	100.000,00
	D

                   Valor atualizado do débito (sem juros) em 1/4/2021: R$ 178.540,00
		Cofre credor: Tesouro Nacional.
Débito relacionado ao responsável Metromix Eventos Nacional Ltda  (CNPJ: 05.905.549/0001-49) , na condição de contratado, em solidariedade com Luiz Henrique Saliba.
Irregularidade 1: não comprovação da execução física do objeto do convênio.
Evidências da irregularidade 1: Nota Técnica 952/2012 (Peça 1, p. 70-76) .
Normas infringidas: Art. 70, parágrafo único, da Constituição Federal de 1988; art. 93, do Decreto-lei 200, de 25 de fevereiro de 1967; art. 50, §3º, da Portaria Interministerial 127/2008, e Termo do Convênio 732150 (cláusula terceira, item II, alínea "a" e Clausula Décima Terceira, Parágrafo Segundo, Alínea "f" ) .
Conduta: receber recursos do convênio sem que se comprovasse a execução de seu objeto.
Nexo de causalidade: O recebimento de recursos, associado com a não comprovação da execução física do objeto, levaram a presunção de dano ao erário.
Culpabilidade: não há excludentes de ilicitude, de culpabilidade e de punibilidade; é razoável supor que o responsável tinha consciência da ilicitude de sua conduta; era exigível conduta diversa da praticada, qual seja, comprovar por meio de documentos a efetiva execução de todos os itens previstos no plano de trabalho.
Irregularidade 2: ausência de comprovação de que a empresa que não detinha direitos de exclusividade de artistas, contratada irregularmente por inexigibilidade, pagou o cachê de bandas ou cantores que realizaram o evento.
	Evidências da irregularidade: Documentos do processo de inexigibilidade (peça 2, p. 34-43) ; Documentos de pagamento (peça 53, e peça 2, p. 44-46) ; Carta de Exclusividade (peça 2, p. 41) ; Extrato bancário (peça 52) .
	Normas infringidas: Art. 70, parágrafo único, da Constituição Federal de 1988; art. 93, do Decreto-lei 200, de 25 de fevereiro de 1967; art. 50, §3º, da Portaria Interministerial 127/2008, e Termo do Convênio 732150 (cláusula terceira, item II, alíneas "oo" e "pp"; e cláusula décima segunda, parágrafo primeiro, alínea "g") .
	Conduta: Receber recursos do convênio e não apresentar notas fiscais e recibos (ou outros documentos equivalentes) emitidos em nome das bandas e cantores e assinados por seus representantes legais ou pelos seus empresários exclusivos, sendo essa representação ou exclusividade registrada em cartório.
	Nexo de causalidade: O recebimento de recursos do convênio, combinado com a não apresentação de notas fiscais e recibos (ou outros documentos equivalentes) emitidos em nome das bandas e cantores e assinados por seus representantes legais ou pelos seus empresários exclusivos impediu comprovação do nexo causal entre os recursos federais transferidos e os pagamentos efetuados, visto que não se provou que os valores pagos ao intermediário contratado efetivamente foi repassado as banda e artistas que realizaram shows, resultando em presunção de prejuízo ao erário.
	Culpabilidade: não há excludentes de ilicitude, de culpabilidade e de punibilidade; é razoável supor que a responsável tinha consciência da ilicitude de sua conduta; era exigível conduta diversa da praticada, qual seja, assegurar que as bandas e cantores que se apresentaram no evento efetivamente receberam o valor dos pagamentos especificados no plano de trabalho. 
Valor do Débito relativo às irregularidades I a II:  
	Data de ocorrência
	Valor histórico (R$) 
	Identificador da parcela

	9/11/2010
	100.000,00
	D

                   Valor atualizado do débito (sem juros) em 1/4/2021: R$ 178.540,00
		Cofre credor: Tesouro Nacional.
Em cumprimento ao Despacho do Secretário da Secex/TCE (peça 58) , foi efetuada citação dos responsáveis, nos moldes adiante:
  Luiz Henrique Saliba - promovida a citação da responsável, conforme delineado adiante:
	Comunicação: Ofício 18344/2021- Secomp-4 (peça 62) 
Data da Expedição: 13/5/2021
Nome Recebedor: Bianca Karina Moura (peça 63) 
Data do Recebimento: 20/5/2021 (peça 63) 
Houve notificação: Sim
Observação: Ofício enviado para o endereço do Responsável constante em sistema da Receita Federal, custodiado pelo TCU (peça 59) .
Fim do prazo para a defesa: 4/6/2021
Houve resposta: Não
	
 Metromix Eventos Nacional Ltda - promovida a citação do responsável, conforme delineado adiante:
	Comunicação: Ofício 44228/2021- Secomp-4 (peça 66) 
Data da Expedição: 17/8/2021
Data da Ciência: 23/8/2021 (peça 69) 
Nome Recebedor: Eliza Rosa (peça 69) 
Observação: Ofício enviado para o endereço do Responsável constante em sistema corporativo do TCU (peça 65) .
Fim do prazo para a defesa: 8/9/2021
Houve resposta: Sim (peças 73-80) 
	
Conforme Despacho de Conclusão das Comunicações Processuais (peça 81) , informamos que as providências inerentes às comunicações processuais foram concluídas. 
Transcorrido o prazo regimental, a responsável Luiz Henrique Saliba permaneceu silente, devendo ser considerado revel, nos termos do art. 12, §3º, da Lei 8.443/1992, e a responsável Metromix Eventos Nacional Ltda apresentou defesa (peças 73-80) , que será analisada na seção Exame Técnico.
EXAME TÉCNICO
Da validade das notificações:
	Preliminarmente, cumpre tecer breves considerações sobre a forma como são realizadas as comunicações processuais no TCU. A esse respeito, destacam-se o art. 179, do Regimento Interno do TCU (Resolução 155, de 4/12/2002) e o art. 4º, inciso III, § 1º, da Resolução TCU 170, de 30 de junho de 2004, in verbis:
Art. 179. A citação, a audiência ou a notificação, bem como a comunicação de diligência, farse-ão:
I - mediante ciência da parte, efetivada por servidor designado, por meio eletrônico, fac-símile, telegrama ou qualquer outra forma, desde que fique confirmada inequivocamente a entrega da comunicação ao destinatário;
II - mediante carta registrada, com aviso de recebimento que comprove a entrega no endereço do destinatário;
III - por edital publicado no Diário Oficial da União, quando o seu destinatário não for localizado
 (...) 
Art. 3º As comunicações serão dirigidas ao responsável, ou ao interessado, ou ao dirigente de órgão ou entidade, ou ao representante legal ou ao procurador constituído nos autos, com poderes expressos no mandato para esse fim, por meio de:
I - correio eletrônico, fac-símile ou telegrama;
II - servidor designado;
III - carta registrada, com aviso de recebimento;
IV - edital publicado no Diário Oficial da União, quando o seu destinatário não for localizado, nas hipóteses em que seja necessário o exercício de defesa.
Art. 4º. Consideram-se entregues as comunicações:
I - efetivadas conforme disposto nos incisos I e II do artigo anterior, mediante confirmação da ciência do destinatário;
II - realizadas na forma prevista no inciso III do artigo anterior, com o retorno do aviso de recebimento, entregue comprovadamente no endereço do destinatário;
III - na data de publicação do edital no Diário Oficial da União, quando realizadas na forma prevista no inciso IV do artigo anterior.
§ 1º O endereço do destinatário deverá ser previamente confirmado mediante consulta aos sistemas disponíveis ao Tribunal ou a outros meios de informação, a qual deverá ser juntada ao respectivo processo.
 (...) 
	Bem se vê, portanto, que a validade da citação via postal não depende de que o aviso de recebimento seja assinado pelo próprio destinatário da comunicação, o que dispensa, no caso em tela, a entrega do AR em "mãos próprias". A exigência da norma é no sentido de o Tribunal verificar se a correspondência foi entregue no endereço correto, residindo aqui a necessidade de certeza inequívoca. 
	Não é outra a orientação da jurisprudência do TCU, conforme se verifica dos julgados a seguir transcritos:
São válidas as comunicações processuais entregues, mediante carta registrada, no endereço correto do responsável, não havendo necessidade de que o recebimento seja feito por ele próprio (Acórdão 3648/2013-TCU-Segunda Câmara, Relator Ministro JOSÉ JORGE) ;
É prescindível a entrega pessoal das comunicações pelo TCU, razão pela qual não há necessidade de que o aviso de recebimento seja assinado pelo próprio destinatário. Entregandose a correspondência no endereço correto do destinatário, presume-se o recebimento da citação. (Acórdão 1019/2008-TCU-Plenário, Relator Ministro BENJAMIN ZYMLER) ;
As comunicações do TCU, inclusive as citações, deverão ser realizadas mediante Aviso de Recebimento - AR, via Empresa Brasileira de Correios e Telégrafos, bastando para sua validade que se demonstre que a correspondência foi entregue no endereço correto. (Acórdão 1526/2007-TCU-Plenário, Relator Ministro AROLDO CEDRAZ) .
A validade do critério de comunicação processual do TCU foi referendada pelo Supremo Tribunal Federal, nos termos do julgamento do MS-AgR 25.816/DF, por meio do qual se afirmou a desnecessidade da ciência pessoal do interessado, entendendo-se suficiente a comprovação da entrega do "AR" no endereço do destinatário:
Ementa: agravo regimental. Mandado de segurança. Desnecessidade de intimação pessoal das decisões do tribunal de contas da união. art. 179 do regimento interno do TCU. Intimação do ato impugnado por carta registrada, iniciado o prazo do art. 18 da lei nº 1.533/51 da data constante do aviso de recebimento. Decadência reconhecida. Agravo improvido.
O envio de carta registrada com aviso de recebimento está expressamente enumerado entre os meios de comunicação de que dispõe o Tribunal de Contas da União para proceder às suas intimações.
O inciso II do art. 179 do Regimento Interno do TCU é claro ao exigir apenas a comprovação da entrega no endereço do destinatário, bastando o aviso de recebimento simples. 
No caso vertente, tentou-se a citação do responsável (Luiz Henrique Saliba) em endereços provenientes de pesquisas de endereços realizadas pelo TCU (vide parágrafo 22 acima) , conforme pesquisas em endereço constante no sistema CPF da Receita Federal, e houve êxito na citação postal. 
Da revelia do responsável Luiz Henrique Saliba
Nos processos do TCU, a revelia não leva à presunção de que seriam verdadeiras todas as imputações levantadas contra os responsáveis, diferentemente do que ocorre no processo civil, em que a revelia do réu opera a presunção da verdade dos fatos narrados pelo autor (Acórdão 1009/2018-TCU-Plenário, Relator: Bruno Dantas; 2369/2013 - TCU - Plenário, Relator: Benjamim Zymler e 2449/2013 - TCU - Plenário, Relator: Benjamim Zymler) . Dessa forma, a avaliação da responsabilidade do agente não pode prescindir da prova existente no processo ou para ele carreada. 
Ao não apresentar sua defesa, o responsável deixou de produzir prova da regular aplicação dos recursos sob sua responsabilidade, em afronta às normas que impõem aos gestores públicos a obrigação legal de, sempre que demandados pelos órgãos de controle, apresentar os documentos que demonstrem a correta utilização das verbas públicas, a exemplo do contido no art. 93 do Decreto-Lei 200/1967: "Quem quer que utilize dinheiros públicos terá de justificar seu bom e regular emprego na conformidade das leis, regulamentos e normas emanadas das autoridades administrativas competentes." 
Mesmo as alegações de defesa não sendo apresentadas, considerando o princípio da verdade real que rege esta Corte, procurou-se buscar, em manifestações do responsável na fase interna desta Tomada de Contas Especial, se havia algum argumento que pudesse ser aproveitado a seu favor. 
No entanto, não foram apresentados documentos de defesa na fase interna.
Em se tratando de processo em que a parte interessada não se manifestou acerca das irregularidades imputadas, não há elementos para que se possa efetivamente aferir e reconhecer a ocorrência de boa-fé na conduta do responsável, podendo este Tribunal, desde logo, proferir o julgamento de mérito pela irregularidade das contas, conforme os termos dos §§ 2º e 6º do art. 202 do Regimento Interno do TCU. (Acórdão 2064/2011-TCU-Primeira Câmara (relator: Ubiratan Aguiar) , 6.182/2011-TCU-1ª Câmara (relator: Weber de Oliveira) , 4.072/2010-TCU-1ª Câmara (Relator: Valmir Campelo) , 1.189/2009-TCU-1ª Câmara (Relator: Marcos Bemquerer) , 731/2008-TCU-Plenário (Relator: Aroldo Cedraz) . Ressalta-se que a análise da boa-fé relativa a pessoa jurídica de direito privado é realizada considerando as condutas de seus administradores, uma vez que os atos destes obrigam a pessoa jurídica, desde que exercidos nos limites dos poderes definidos no ato constitutivo do ente, nos termos do art. 47 do Código Civil (Acórdão 1723/2016-TCU-Plenário, Ministro-Relator Raimundo Carrero) .
Dessa forma, o responsável Luiz Henrique Saliba deve ser considerado revel, nos termos do art. 12, §3º, da Lei 8.443/1992, devendo as contas serem julgadas irregulares, condenando-o solidariamente ao débito apurado e aplicando-lhe a multa prevista no art. 57 da Lei 8.443/1992. Essa proposta só se alteraria, caso a defesa do Sr. Metromix Eventos Nacional Ltda fosse capaz de elidir as irregularidades ocorridas ou alterar a visão acerca da responsabilização.
Da defesa da responsável Metromix Eventos Nacional Ltda 
Passa-se a analisar as alegações de defesa de Metromix Eventos Nacional Ltda (peças 73-80) . Para melhor organização desta instrução, cada argumento de defesa será apresentado e analisado separadamente. Os argumentos estão acostados à peça 73.
Preliminar de Prescrição.
O responsável traz como argumento a afirmação de que houve prescrição. 
Segundo ele, a prescrição em processos do TCU se dá em 5 (cinco) anos. Seguem os argumentos.
De imediato, cumpre destacar que a pretensão punitiva com relação à empresa Metromix encontra-se prescrita. Isso porque, inobstante o Tribunal de Contas da União sustente que a prescrição seria de dez anos, com fundamento no Acórdão 1441/2016-TCU-Plenário, a prescrição da pretensão punitiva é determinada pelo artigo 1º da lei 9.873/99, que estabelece: 
Art. 1º. Prescreve em cinco anos a ação punitiva da Administração Pública Federal, direta e indireta, no exercício do poder de polícia, objetivando apurar infração à legislação em vigor, contados da data da prática do ato ou, no caso de infração permanente ou continuada, do dia em que tiver cessado.
Assim, e conforme já decidiu o Supremo Tribunal Federal em diversas decisões, em especial por ocasião do julgamento do Mandado de Segurança 32.201/DF, quando a Primeira Turma da Suprema Corte entendeu que "a prescrição da pretensão punitiva do TCU é regulada integralmente pela lei 9.873/99, seja em razão da interpretação correta e da aplicação direta desta lei, seja por analogia". (STF. MS 32201, Relator (a) : Ministro Roberto Barroso, Primeira Turma, julgado em 21/03/17, DJe 173, Divulgado em 04.08.2017 e Publicado em 07/8/17) .
Outrossim, que em 2020 o Supremo Tribunal Federal enfrentou o Tema 899 da Repercussão Geral, cujo objeto era "a prescritibilidade da pretensão de ressarcimento ao erário fundada em decisão de Tribunal de Contas", e que no julgamento, concluiu-se que a imprescritibilidade reconhecida no Tema 897 em relação a atos de improbidade dolosos não se aplica aos julgamentos dos Tribunais de Contas, já que os processos de tomada de contas especial não perquirem a existência de dolo, limitando-se à análise técnica das contas.
Ainda, destaca-se o julgamento do mandado de segurança 35.512/DF pelo Supremo, de relatoria do Ministro Ricardo Lewandowski, em que a segurança fora concedida para declarar a ocorrência de prescrição da pretensão punitiva do Tribunal de Contas da União em razão do transcurso do prazo de cinco anos conforme previsão contida no artigo 1º da lei 9.873/99 acima citada.
E sobre o início da contagem do prazo quinquenal, em se tratando de recursos repassados pela União, com cláusula que obrigue a prestação de contas ao órgão concedente, o termo inicial de eventual contagem de prazo é a data do repasse do dinheiro.
Com efeito, leciona Arides Leite Santos (grifou-se) :
No caso de TCE instaurada no órgão de origem, envolvendo recursos repassados pela União, com cláusula que obrigue a apresentação de prestação de contas ao órgão concedente, o termo inicial de uma eventual contagem de prazo prescricional é a data de repasse do dinheiro.
Feitas as devidas considerações, observa-se, da análise dos autos, que a disponibilização dos recursos ocorreu em 09/11/2010 (documento 1 - TCE - Inicial - Pg. 65) . Sobre a interrupção da prescrição, in casu, tratando-se de ação de natureza punitiva, é interrompida pela citação, e não pelo despacho, conforme art. 2º, inc. I da lei 9.873/99: 
Art. 2º. Interrompe-se a prescrição da ação punitiva: I - pela notificação ou citação do indiciado ou acusado, inclusive por meio de edital;
Dessa forma, a citação da Metromix para apresentar alegações de defesa quanto às irregularidades mencionadas no processo se deu em 23/08/2021, conforme certificado em 30/08/2021 (documento 69 - ciência de comunicação) , decorridos, portanto, mais de 10 (dez) anos do repasse, de modo que a pretensão de eventual responsabilização da empresa encontra-se fulminada pela prescrição administrativa, impondo-se, por consequência, a extinção do presente processo. 
Assim, ainda que fosse o caso de ser aplicada a prescrição indicada no art. 205 do Código Civil - que não é o caso, conforme entendimento consolidado em sede de repercussão geral pelo Supremo Tribunal Federal e reiterado em inúmeras decisões - de todo modo, a pretensão de eventual responsabilização da empresa estaria prescrita. É imperioso que se reconheça a prescrição administrativa, portanto, sob pena de impor ao particular o ônus de acionar o Poder Judiciário para ver reconhecido o seu direito.
Análise da defesa
	O Supremo Tribunal Federal - STF, no Recurso Extraordinário - RE 636.886, fixou a tese, com repercussão geral reconhecida, de que "é prescritível a pretensão de ressarcimento ao erário fundada em decisão de Tribunal de Contas" (Tema 899) . Em que pese o questionamento acerca da abrangência da tese ali firmada, confirmada em embargos declaratórios julgados em agosto de 2021, no sentido de que se circunscreveria apenas ao processo de execução da condenação imposta pelo TCU (ou seja, inaplicável à pretensão de ressarcimento exercida no processo "conhecimento" da TCE) , verifica-se que o STF, por meio de decisões prolatadas pelas suas duas turmas, tem decidido de forma reiterada que se aplica o prazo prescricional de 5 anos previsto na Lei 9.873/1999 às pretensões sancionatória e ressarcitória a cargo do Tribunal de Contas da União. 
Seja por aplicação direta ou por analogia, a orientação sufragada é no sentido de que o prazo de 5 anos é compatível com a tese de que a ação e a execução prescrevem no mesmo prazo (Súmula 150 do STF) , bem como com o fato de que a Lei 9.873/1999 - que regulamenta o exercício de ação punitiva pela Administração Pública Federal, direta e indireta - regeria integralmente a prescrição no âmbito do TCU. Quanto a este último aspecto, o Ministro Luís Roberto Barroso, no voto exarado no julgamento do MS 32.201, embora tenha advertido que a atuação do TCU, em sua acepção clássica, não se qualifica como exercício do poder de polícia, ressaltou que a Lei 9.873/1999 assumiria vocação regulatória geral da prescrição do exercício da competência sancionadora da Administração Pública, sendo sua disciplina aplicável a qualquer ação punitiva da Administração Pública Federal, exceto àquelas esferas em que exista regulamentação específica. Ademais, em virtude da autonomia científica do Direito Administrativo, não haveria razão plausível para suprimir a omissão da Lei Orgânica do Tribunal de Contas da União, no tocante ao estabelecimento de um prazo prescricional próprio, valendo-se das normas de direito civil, e não das de direito administrativo.
Eis algumas ementas que evidenciam o entendimento predominante do STF:
Ementa: AGRAVO REGIMENTAL EM MANDADO DE SEGURANÇA. TOMADA DE CONTAS ESPECIAL. TRIBUNAL DE CONTAS DA UNIÃO. CONDENAÇÃO A RESSARCIMENTO AO ERÁRIO. PRESCRIÇÃO. MARCO INTERRUPTIVO. ART. 2°, II, DA LEI 9.873/1999. ATO INEQUÍVOCO DE APURAÇÃO DO FATO. DISCUSSÃO. DIREITO LÍQUIDO E CERTO. DEMONSTRAÇÃO. INOCORRÊNCIA. SUBSISTÊNCIA DA DECISÃO AGRAVADA. AGRAVO A QUE SE NEGA PROVIMENTO. I - As razões do agravo regimental são inaptas para desconstituir os fundamentos da decisão agravada, que, por isso, se mantêm hígidos. II - Aplicando-se a regulamentação da Lei 9.873/1999 ao caso concreto, observa-se que a pretensão sancionatória do TCU, em relação aos atos praticados pelo impetrante, levando-se em consideração a ocorrência de 5 causas interruptivas da prescrição, não teria sido fulminada pelo decurso do tempo. III - A pretensão do recorrente, fundada na discussão sobre os fatos apontados como marcos interruptivos da prescrição da pretensão punitiva da Administração Pública, refoge aos estreitos limites do mandamus, ante a ausência de liquidez e certeza do direito pleiteado. IV - Agravo regimental a que se nega provimento. MS 36067 ED-AgR. Órgão julgador: Segunda Turma. Relator (a) : Min. RICARDO LEWANDOWSKI. Julgamento: 18/10/2019
Ementa: AGRAVO REGIMENTAL EM RECLAMAÇÃO. TRIBUNAL DE CONTAS DA UNIÃO. TOMADA DE CONTA ESPECIAL. PRESCRIÇÃO DA PRETENSÃO PUNITIVA. RECONHECIDA EM DECISÃO DO SUPREMO TRIBUNAL FEDERAL. PRESCRITIBILIDADE DO RESSARCIMENTO AO ERÁRIO FUNDADA EM DECISÃO DE TRIBUNAL DE CONTAS. AÇÃO DE IMPROBIDADE ADMINISTRATIVA COM PEDIDO DE RESSARCIMENTO JÁ EM CURSO. AGRAVO REGIMENTAL A QUE SE NEGA PROVIMENTO. I - O acórdão do TCU determinou a formação de processo administrativo para avaliarem, efetivamente, a eventual responsabilização do agravado para o ressarcimento do dano ao erário, contrariando, assim, autoridade desta Corte no MS 35.512/DF, uma vez que houve a concessão da segurança para declarar a ocorrência da prescrição da pretensão punitiva do TCU em relação às infrações imputadas a ele, destacando-se que a União poderia perseguir os valores referentes ao ressarcimento dos danos na esfera judicial. II - Agravo regimental a que se nega provimento. (Rcl 39497 AgR. Órgão julgador: Segunda Turma. Relator (a) : Min. RICARDO LEWANDOWSKI. Julgamento: 10/10/2020) 
Ementa: MANDADO DE SEGURANÇA. DIREITO ADMINISTRATIVO. TRIBUNAL DE CONTAS DA UNIÃO. SERVIDOR DA SECRETARIA DE SAÚDE DO ESTADO DO ACRE. FISCALIZAÇÃO OMISSA E DEFICIENTE NA EXECUÇÃO DE DOIS CONVÊNIOS FIRMADOS ENTRE A SECRETARIA ESTADUAL E O MINISTÉRIO DA SAÚDE. APLICAÇÃO DE MULTA. ARTS. 28, II, E 58, II, DA LEI 8.443/1992. ART. 268, II, DO REGIMENTO INTERNO DO TCU. PRESCRIÇÃO DA PRETENSÃO SANCIONATÓRIA. OCORRÊNCIA. APLICAÇÃO DA LEI 9.873/1999. PRECEDENTES DESTE STF. MEDIDA LIMINAR DEFERIDA E RATIFICADA NO EXAME DE MÉRITO. SEGURANÇA CONCEDIDA PARA AFASTAR A MULTA APLICADA. 1. A prescrição da pretensão punitiva do TCU é regulada pela Lei 9.873/1999, descabendo a aplicação do prazo decenal previsto na legislação civil (art. 205 do Código Civil) . Ao revés, incide o prazo quinquenal previsto na Lei 9.873/1999 (MS 32201, Rel. Min. Roberto Barroso, PRIMEIRA TURMA, DJe 7/8/2017; MS 35.512-AgR, Rel. Min. Ricardo Lewandowski, SEGUNDA TURMA, DJe 21/6/2019) . 2. In casu, na linha do parecer apresentado pelo Ministério Público Federal e da decisão liminar de minha lavra, é inequívoca a superação do prazo prescricional quinquenal. Os ilícitos apontados pela Corte de Contas ocorreram em julho de 2006, tendo o processo de auditoria sido instaurado em 9/10/2006. A ordem de citação do responsável para a audiência, por sua vez, ocorreu em 25/6/2007. Entretanto, a decisão condenatória recorrível foi exarada somente em 31/5/2016, data da prolação do Acórdão 3513/2016-TCU-Primeira Câmara. 3. Ex positis, CONCEDO A SEGURANÇA unicamente para afastar a sanção de multa aplicada ao impetrante, nos autos da Tomada de Contas Processo 023.288/2006-0, máxime da ocorrência de prescrição da pretensão punitiva do Tribunal de Contas da União. MS 35940. (Órgão julgador: Primeira Turma. Relator (a) : Min. LUIZ FUX. Julgamento: 16/06/2020) .
Essa orientação também foi seguida nas seguintes decisões monocráticas: MS 36.127-MC/DF e MS 35.940-MC/DF, Rel. Min. Luiz Fux; MS 35.294, MS 35.539/DF e MS 35.971-TP/DF, Rel. Min. Marco Aurélio; MS 34.256 MC/DF, MS 36.054-MC e MS 36.067-MC/DF, Rel. Min. Ricardo Lewandowski.
O Supremo Tribunal Federal tem se pronunciado no sentido de reconhecer não só a aplicação da prescrição quinquenal com fulcro na interpretação da Lei 9.873/1999, mas também a incidência dos marcos interruptivos do prazo prescricional consignados na referida lei, tantas vezes quanto presentes os suportes fáticos (MS 32201, Relator: Min. Roberto Barroso) . 
Entendimento que também foi adotado nas seguintes decisões monocráticas: MS 36.054, MS 34.256-MC, MS 35.512 e MS 36.067-MC, todos de relatoria do Min. Ricardo Lewandowski; MS 35.294, MS 35.539 e MS 35.971-TP, todos de relatoria do Min. Marco Aurélio; MS 32.201, Rel. Min. Roberto Barroso, e MS 36.127-MC e MS 35.940-MC, Min. Luiz Fux.
Em relação ao termo inicial da contagem do prazo prescricional, o "caput" do art. 1º da Lei 9.873/1999 oferece solução que não destoa do modelo adotado pelo TCU no incidente de uniformização de jurisprudência, em que se examinou a prescrição da pretensão punitiva, nos termos do Acórdão 1441/2016-TCU-Plenário (Rel. Min. Benjamin Zymler) , com a adição da particularidade de explicitar o caso de infrações permanentes ou continuadas:
a) Regra geral: "data da prática do ato"  (o que equivale a "ocorrência da irregularidade sancionada") ;
b) Regra especial: "no caso de infração permanente ou continuada, do dia em que tiver cessado".
A Lei 9.873/1999, no art. 2º, estabelece as causas interruptivas da prescrição punitiva, consoante abaixo transcrito, já na redação conferida pela Lei 11.941/2009:
Art. 2º Interrompe-se a prescrição da ação punitiva:
I - pela notificação ou citação do indiciado ou acusado, inclusive por meio de edital;
II - por qualquer ato inequívoco, que importe apuração do fato;
III - pela decisão condenatória recorrível.
IV - por qualquer ato inequívoco que importe em manifestação expressa de tentativa de solução conciliatória no âmbito interno da administração pública federal.
O quadro a seguir indica alguns eventos processuais, ocorridos no curso de uma TCE (fase interna e externa) - instaurada em razão de irregularidades na aplicação de recursos da União transferidos a entes subnacionais - que poderiam ser enquadrados nas causas de interrupção da prescrição acima apontadas, sem prejuízo, é claro, de outras ocorrências fáticas elegíveis como marco interruptivo, a depender da forma de proceder de cada entidade ou órgão tomador de contas.
	I - pela notificação ou citação do indiciado ou acusado, inclusive por meio de edital;
	 (i) notificação no âmbito do procedimento administrativo de ressarcimento previamente à instauração da TCE;
 (ii) notificação efetuada pelo órgão tomador de contas acerca da instauração da TCE;
 (iii) citação efetuada pelo TCU.
*Data da ciência da notificação ou citação pelos responsáveis ou de publicação do edital no DOU.

	II - por qualquer ato inequívoco, que importe apuração do fato;
* procedimento que evidencie a apuração dos fatos irregulares, com o objetivo quantificar o dano e identificar possíveis responsáveis.
	 (i) relatório de sindicância ou PAD;
 (ii) relatório de apuração de irregularidades referente ao processo administrativo prévio à instauração da TCE;
 (iii) relatórios de fiscalização, pareceres, despachos, informações e memorandos relacionados à apuração dos fatos irregulares;
 (iv) relatório do tomador de contas;
 (v) relatório do controle interno; 
 (vi) termo de instauração ou designação de instauração da TCE;
 (vii) autuação da TCE no TCU; entre outras causas.
*Há quem inclua nesse grupo diligências que comprovam providências do responsável sobre as irregularidades investigadas.

	III - pela decisão condenatória recorrível.
	 (i) Verifica-se apenas no âmbito do TCU com a data da prolação do acórdão condenatório recorrível.

	IV - por qualquer ato inequívoco que importe em manifestação expressa de tentativa de solução conciliatória no âmbito interno da administração pública federal.
	 (i) pedido de parcelamento;
 (ii) pagamento parcial do débito;
 (iii) qualquer manifestação do responsável que demonstre claramente a sua intenção de recolher o débito.

Bem se vê, portanto, que haveria uma multiplicidade de causas de interrupção da prescrição, conforme se depreende do art. 2º da Lei 9.873/1999. Tal exegese encontra respaldo em precedentes do STF, a exemplo do que se decidiu no julgamento do MS 36067 (Rel. Min. Ricardo Lewandowski) , com destaque para trecho do voto em que o Relator reconhece cinco causas de interrupção da prescrição, in verbis:
 (...) Assim, faz-se necessário levar em consideração que, apesar de os fatos objeto da apuração conduzida pela Corte de Contas remontarem aos anos de 1999 e 2000, período no qual o impetrante era Secretário de Saúde municipal, o Tribunal de Contas da União deu prosseguimento à tomada de contas especial por ter constatado a ocorrência de 5 causas interruptivas da prescrição, a saber: a) relatório de auditoria em conjunto realizada pelo Denasus e pela Secretaria Federal de Controle, lavrado em 06/07/2001, sendo este, certamente, um ato inequívoco que importou a apuração do fato (art. 2º, II, da Lei n. 9.873/1999) ; b) instauração de Tomada de Contas Especial pelo FNS, ocorrida em 05/10/2005, sendo este também, certamente, um ato inequívoco que importou a apuração do fato  (art. 2º, II, da Lei n. 9.873/1999) ; c) a autuação da presente Tomada de Contas Especial no âmbito do Tribunal de Contas da União, ocorrida em 12/08/2008, sendo este também, certamente, um ato inequívoco que importou a apuração do fato  (art. 2º, II, da Lei n. 9.873/1999) ; d) o ato que ordenou a citação do responsável, ora impetrante, ocorrida em 12/07/2010 (art. 2º, I, da Lei n. 9.873/1999) ; e e) o exercício do poder punitivo ocorrido em 20/06/2012, data da prolação do Acórdão 1563/2012-TCU-Plenário (art. 2º, III, da Lei n. 9.873/1999) .
No caso concreto, portanto, tendo como parâmetro a tese firmada pelo STF, no RE 636.886, no sentido de que ambas as pretensões do TCU (sancionatória e ressarcitória) sujeitam-se ao prazo prescricional de 5 anos previsto na Lei 9.873/1999, considerando, ainda, o sistema prescricional delineado na citada lei, inclusive as causas de suspensão e de interrupção da prescrição:
a)	"Datas das práticas dos atos" (termo inicial para contagem dos prazos prescricionais) : 9/11/2010; 
b)	Nota Técnica 952/2012 (Peça 1, p. 70-76) , que atestou a omissão no dever de prestar contas, de 9/10/2012;
c)	Notificação ao responsável citado (peça 1, p. 97-98) , em 21/10/2014; a notificação se referiu à irregularidade física de "realização de evento no aniversário da cidade", verificadas Nota Técnica de Análise N° 0024/2013 (peça 1, p. 81-83) , de 15/1/2013; 
d)	Irregularidade física de "realização de evento no aniversário da cidade", verificada na Nota Técnica de Análise N° 437/2014 (peça 1, p. 88-92) , de 19/8/2014;
e)	Relatório de Tomada de Contas Especial (Peça 1, p. 111-115) , de 2/4/2015 aponta que o motivo para a instauração da presente Tomada de Contas Especial foi a impugnação total das despesas, decorrente da irregularidade na execução física e financeira (realização de evento no aniversário da cidade) ;
e)	Data de autuação da Tomada de Contas Especial no TCU, em 5/8/2015;
f)	Ordem de citação dos responsáveis pelas falhas das execuções física e financeira, de peça 58, de 16/4/2021.
Analisando-se a sequência de eventos processuais enumerados no item anterior, os quais teriam o condão de interromper a prescrição da ação desta Corte no entender do STF, observa-se que:
a) em relação às irregularidades objeto de citação, relativas à execução física e financeira, transcorreu o prazo prescricional de 5 (cinco) anos entre cada evento processual e o seguinte. Ressalte-se ainda que teria ocorrido a prescrição intercorrente a que se refere o art. 1º, § 1º, da Lei 9873/99 (prazo de 3 anos) . Portanto, levando-se em consideração o entendimento do STF, teria ocorrido a prescrição da pretensão ressarcitória a cargo do TCU.
Além disso, caso concreto tratado no RE 636.886 (tema 899 da repercussão geral) diz respeito à fase de execução judicial de deliberação do Tribunal de Contas, tanto assim que, para deslindá-lo, foi necessária a aplicação da Lei 6.830/1980, a Lei de Execuções Fiscais, diploma legal evidentemente inaplicável à fase que antecede a formação do título executivo extrajudicial, caracterizada pela atuação do órgão de controle externo até a prolação do acórdão.
 Veja-se que foram opostos embargos declaratórios contra a referida decisão do STF, os quais foram rejeitados pela maioria da Suprema Corte (Plenário, Sessão Virtual de 13.8.2021 a 20.8.2021) , confirmando, portanto, a abrangência da deliberação prolatada na fixação do tema 899, razão por que se deve adotar a orientação prevalente no TCU, no sentido de que a matéria ali tratada alcançaria tão somente a fase judicial de cobrança do título extrajudicial, não atingindo os processos de controle externo, mantendo-se, desse modo,  a interpretação adotada pela Suprema Corte, em 2008, no Mandado de Segurança - MS 26.210, oportunidade em que foi definida a tese da imprescritibilidade das ações de ressarcimento ao erário:
A suspensão pelo STF das demandas nas quais esteja em questão a prescritibilidade da pretensão de ressarcimento ao erário com base em decisão de tribunal de contas (RE 636.886/STF) alcança tão somente a fase judicial de cobrança do título extrajudicial, não atingindo os processos de controle externo em trâmite. Até julgamento definitivo em contrário pelo STF, permanece o entendimento do TCU acerca da imprescritibilidade das pretensões de ressarcimento decorrentes de tomadas de contas especiais. (Acórdão 1267/2019-TCU-Plenário, Relator: Min. AROLDO CEDRAZ) 
A suspensão pelo STF das demandas nas quais esteja em questão a prescritibilidade da pretensão de ressarcimento ao erário com base em decisão de tribunal de contas (RE 636.886/STF) alcança tão somente a fase judicial de cobrança do título extrajudicial, não atingindo os processos de controle externo em trâmite. Até julgamento definitivo em contrário pelo STF, permanecem imprescritíveis as pretensões de ressarcimento decorrentes de tomadas de contas especiais. (Acórdão 7930/2018-TCU-Segunda Câmara, Relatora: Min. ANA ARRAES) .
Desse modo, no entendimento do TCU, não ocorreu a prescrição ressarcitória. 
Por outro lado, especificamente no que tange à prescrição da pretensão punitiva, verifica-se que o Acórdão 1441/2016-TCU-Plenário, Relator Ministro Benjamin Zymler, que uniformizou a jurisprudência acerca dessa questão, subordinou tal prescrição ao prazo prescricional geral indicado no art. 205, do Código Civil, que é de dez anos, contado da data de ocorrência da irregularidade sancionada, nos termos do art. 189, do Código Civil, sendo este prazo interrompido pelo ato que ordenar a citação, a audiência ou a oitiva do responsável. 
No caso em exame, a prescrição punitiva: 
Não se deu para o Sr. Luiz Henrique Saliba,  em relação à irregularidade de "não comprovação da execução física do objeto do convênio", uma vez que a irregularidade sancionada deu-se em 9/11/2010 e o ato de ordenação da citação ocorreu em 23/9/2016 (peça 12) , ou seja, em prazo inferior a dez anos;
 Deu-se para a empresa Metromix Eventos Nacional Ltda, em relação à irregularidade de "não comprovação da execução física do objeto do convênio", e para ambos os responsáveis em relação à irregularidade de "ausência de comprovação de que a empresa que não detinha direitos de exclusividade de artistas, contratada irregularmente por inexigibilidade, pagou o cachê de bandas ou cantores que realizaram o evento" uma vez que as irregularidades sancionadas deram-se em 9/11/2010 e o ato de ordenação da citação ocorreu em 16/4/2021 (peça 58) , ou seja, em prazo inferior a dez anos.
Portanto, diferente do entendimento esposado pelos responsáveis, não se configurou a prescrição ressarcitória, e a prescrição da pretensão punitiva para parte das irregularidades. Mas, eles tem razão em relação à pretensão punitiva em relação à outra parte das irregularidades (conforme alínea "b" do parágrafo anterior) . 
Desse modo, essas alegações devem ser parcialmente acolhidas.
Arrazoados de mérito de que houve "prestação dos serviços e realização do evento"
Conforme a defesa, cumpre registrar que o evento "Festival da Canção" foi devidamente realizado no Município de Papanduva no dia 10 de abril de 2010. 
Isso porque, as próprias imagens constantes nos autos comprovam a ocorrência da festa, da estrutura montada para a realização do evento (tenda coberta para o público, tenda para área de gastronomia, palco metálico, geradores etc.) , tudo nos exatos termos do contrato com o Município, e, inclusive com a apresentação de fotos do evento e do show realizado pela Banda "Os Nativos", de acordo com:
A foto 1, da página 4, da peça 73, que mostra no mesmo cenário um cartaz com brasão do Município de Papanduva/SC, um ônibus com inscrição "Produção 'os nativos'";
A foto 2, da página 4, da peça 73, que mostra no mesmo cenário um cartaz com brasão do Município de Papanduva/SC, e diversas tendas.
Destaque-se, por necessário, que a tenda coberta fornecida pela Metromix para realização do evento (chamada de mega tenda) , possui formato e arquitetura única, além de estrutura com qualidade muito superior à da concorrência naquela época. A mega tenta possuía formato calhetão e anti-vento, com 1000m2, chapas metálicas e cobertura de lona vinílica KP - 500, com altura regulável, podendo chegar a 10 metros de altura, 25 metros de largura, e 40 metros de comprimento, conforme pode-se observar na foto e na imagem, da página 5, da peça 73, e na imagem 1, da página 6, de peça 73.
Já o palco metálico fornecido, assim como a "mega tenda", também detinha qualidade muito superior à usual, com dimensões profissionais, de 14 (catorze) metros de boca de cena por 10 (dez) metros de altura, com Q-30 de alumínio tubular, reforçado de 12x8m, cobertura com lona escura tencionada, fechamento lateral SANET antichama, e camarins individuais (Back Stage acoplada) , de acordo com a foto 1, da página 6, da peça 73.
Há, ainda, a foto de peça 73, página 7, que demonstra que o show foi um sucesso de público.
Além das fotografias, anexa-se, por oportuno, declaração do produtor musical e representante da Banda "Os Nativos" (peça 74) , atestando a ocorrência bem como da apresentação artística da banda e do recebimento do cachê.
Destaque-se, ainda, que a Metromix somente tomou conhecimento do presente procedimento quando do recebimento da citação, ou seja, mais de onze anos depois da data em que foi realizado o evento!!! Assim, ainda que fosse o caso de a Metromix precisar apresentar outros comprovantes da execução dos serviços, deve-se observar, por necessário, que a empresa Metromix, por óbvio, não possui mais, passados 11 anos, documentação além da apresentada relativa ao evento, até mesmo porque paralisou suas atividades em meados de 2014, e exauriu-se, há anos, a obrigação de conserva dos documentos/imagens/demonstrativos. 
Sobre isso, observe-se o texto do Código Tributário Nacional:
Art. 195. (...) 
Parágrafo único. Os livros obrigatórios de escrituração comercial e fiscal e os comprovantes dos lançamentos neles efetuados serão conservados até que ocorra a prescrição dos créditos tributários decorrentes das operações a que se refiram.
No mesmo sentido, o art. 37 da Lei 9.430/1996, o qual estabelece que "os comprovantes da escrituração da pessoa jurídica, relativos a fatos que repercutam em lançamentos contábeis de exercícios futuros, serão conservados até que se opere a decadência do direito de a Fazenda Pública constituir os créditos tributários relativos a esses exercícios". 
Por fim, temos o artigo 1.194 do Código Civil, o qual estabelece que "o empresário e a sociedade empresária são obrigados a conservar em boa guarda toda a escrituração, correspondência e mais papéis concernentes à sua atividade, enquanto não ocorrer prescrição ou decadência no tocante aos atos neles consignados." 
Assim, considerando que os prazos decadenciais eram de 5 anos, a empresa não possui hoje, passados 11 anos, outros documentos, inobstante a evidente prestação dos serviços para os quais foi contratada.
Desta feita, resta amplamente comprovada a realização da Festa no Município de Papanduva, SC. A Metromix foi devidamente contratada após a apresentação de orçamento mais baixo, e prestou todos os serviços pelos quais foi contratada, conforme documentos fiscais constantes nos autos, não havendo, portanto, que se falar em emissão de nota fiscal inidônea e responsabilização da empresa por dano ao erário. 
A ocorrência da festa, frisa-se, foi devidamente comprovada, inexistindo elementos suficientes para desconstituir as provas apresentadas, de modo que, ainda que fosse o caso de não ser reconhecida a prescrição - o que se admite apenas para fins de argumentação - o caminho do presente procedimento com relação à Metromix seria da improcedência da demanda.
Análise da defesa
Essa defesa se divide em duas linhas. A primeira é no sentido de que a realização física foi comprovada. A segunda é no sentido de que a empresa foi notificada tardiamente, não tendo a obrigação de acostar documentos depois de tantos anos.
Em relação ao argumento de que a execução física foi comprovada, a documentação acostada pela defesa não é capaz de provar a execução do evento, senão vejamos:
 a foto 1, da página 4, da peça 73, que mostra no mesmo cenário um cartaz com brasão do Município de Papanduva/SC, um ônibus com inscrição "Produção 'os nativos'"; não apresenta a data em que foi tirada, de modo que não prova que a banda se apresentou na cidade na data do evento objeto do ajuste;
 a foto 2, da página 4, da peça 73, que mostra no mesmo cenário um cartaz com brasão do Município de Papanduva/SC, e diversas tendas; não apresenta a data em que foi tirada, de modo que não prova que o uso das tendas na cidade na data do evento objeto do ajuste;
 na foto e na imagem, da página 5, da peça 73, e na imagem 1, da página 6, de peça 73, não constam datas ou outras informações que permitam identificar a utilização da mega tenda no evento objeto do ajuste;
 na foto 1, da página 6, da peça 73, consta uma informação de data aparentemente incluída digitalmente em momento posterior aquele em que a fotografia foi tirada, e o nome da banda também foi incluída posteriormente à captura da foto; desse modo, a foto não prova a participação da banda no evento objeto do ajuste;
 a foto de peça 73, página 7, não apresenta data ou identificação da banda, ou seja, a foto não prova a participação da banda no evento objeto do ajuste;
 a declaração do produtor musical e representante da Banda "Os Nativos" (peça 74) , trata-se de declaração de terceiros; Segundo entendimento já pacificado do TCU, as declarações de terceiros possuem baixa força probatória, atestando tão-somente a existência da declaração, mas não o fato declarado. Por isso, é dever do interessado demonstrar a veracidade do alegado, principalmente quando não apresentados os documentos capazes de estabelecer nexo de causalidade entre o desembolso dos recursos recebidos e os comprovantes de despesas apresentados (Acórdão 6942/2015-TCU-Primeira Câmara, 6.723/2015-TCU-1ª Câmara, 7.580/2015-TCU-1ª Câmara, 8.938/2015-TCU-2ª Câmara, 512/2016-TCU-2ª Câmara, entre outros) ; Logo, essas declarações não provam as execuções dos itens glosados.
Já em relação às alegações de que a empresa foi notificada tardiamente, não tendo a obrigação de acostar documentos depois de 11 (onze) anos, entende-se que é pertinente.
Observa-se, que o contrato firmado (vide peça 2, p. 5-10) com a entidade convenente não estabelecem a obrigação da empresa contratada de apresentar e guardar notas fiscais e recibos dos pagamentos efetuados às bandas e artistas.
Além disso, o art. 174, do Código Tributário Nacional dispõe que "a ação para a cobrança do crédito tributário prescreve em cinco anos, contados da data da sua constituição definitiva", enquanto que o art. 195, parágrafo único, estabelece que "os livros obrigatórios de escrituração comercial e fiscal e os comprovantes dos lançamentos neles efetuados serão conservados até que ocorra a prescrição dos créditos tributários decorrentes das operações a que se refiram".
Assim, a empresa contratada não tem qualquer obrigação contratual ou legal de apresentar e guardar as notas fiscais emitidas por um prazo superior a cinco anos, o que já ocorreu, tendo em vista que o último pagamento foi realizado em 2010 (peça 2, p. 44 e 49) e a citação ocorreu no ano de 2021. Não tendo como se lhe exigir provas que pudessem comprovar a correta execução financeira do objeto do convênio, não deve ser responsabilizada no presente processo.
Nesse sentido é o Voto do Exmo. Ministro Relator Marcos Bemquerer, que fundamentou o Acórdão 10047/2015-TCU-Segunda Câmara:
28. Quanto à empresa MR Promoções e Eventos, penso que não se deve imputar à sociedade empresária responsabilidade pelo débito apurado nestes autos, porque a obrigação de comprovar a aplicação de recursos públicos no objeto pactuado é do administrador público, haja vista o ônus decorrente das normas mencionadas no item 25 supra de comprovar o correto emprego das verbas federais percebidas, mediante a apresentação de documentos que atestem, de modo claro, os gastos e o correspondente liame de causalidade entre as despesas efetuadas e os recursos recebidos.
29. Como bem assentou a unidade técnica, 'não havendo previsão contratual de que a empresa deveria entregar à Prefeitura de Palmeirina as notas fiscais e recibos dos pagamentos efetuados às bandas e não havendo mais a obrigação legal de a empresa guardar os documentos fiscais após cinco anos do fato, concluiu-se que seu direito de defesa resta prejudicado'.
Desse modo, as alegações da defesa devem ser acolhidas para afastá-la da irregularidade da execução física, visto que, apesar da falha não ter sido sanada, não havia a obrigação da empresa comprovar a sua atuação no ajuste depois de tantos anos a situação ocorrida depois de tantos anos.
Argumento de mérito de que houve "existência de representante exclusivo" na contratação
Neste tópico, é importante destacar (e provar) que, em que pese o alegado no sentido de que as Cartas de Exclusividade conferiam exclusividade apenas para a data específica do evento, a empresa Metromix era a única e exclusiva representante da banda Os Nativos, o que fica evidente pela análise dos documentos adiante mencionados.
A Banda "Os Nativos", através de sua pessoa jurídica constituída, a "Nativos Promoções Musicais Ltda.", representada pelo Sr. Ricardo Demarco, conforme contrato social anexo, que é tio do Sr. Jair Luiz Demarco, representante legal da Metromix e baterista da Banda Os Nativos, como consta na foto de peça 73, p. 9.
Havia, desde 2009, um Contrato de Exclusividade com a Metromix para todo o território Nacional, conforme observa-se do seu objeto (vide imagem do contrato de peça 73, p. 9, e contrato de peça 75) .
Contrato esse que é ratificado nesta data, conforme declaração da Nativos Promoções, em que ratifica inclusive o recebimento do cachê do referido evento em Papanduva (vide imagem de declaração de peça 73, p. 11, e declaração de peça 74) .
Tratava-se, portanto, de um negócio familiar, em que havia separação de empresas apenas por uma questão de controle de pessoal e fluxo financeiro, sendo muito fácil provar a ligação entre elas, e a exclusividade da Metromix pela comercialização dos Shows da Banda "Os Nativos".
 Assim, demonstrada a exclusividade do empresário, verifica-se que a contratação direta da Metromix se amolda à hipótese prevista no art. 25, III da Lei n. 8.666/93, não havendo, portanto, qualquer irregularidade quanto à inexigibilidade de licitação realizada, sendo que as cartas de exclusividade com destaque para a data do evento foram confeccionadas exatamente por exigência do Município.
 Destaque-se, por fim, que não há qualquer indício de superfaturamento, desvio de recursos ou qualquer burla ao interesse público quanto à contratação da banda, tendo ocorrido o evento de maneira satisfatória, todos os serviços foram integralmente prestados e não há indícios de superfaturamento dos valores pagos pela Municipalidade.
Desta forma, demonstrada a regularidade da contratação da Metromix, única representante da banda contratada, bem como a efetiva prestação dos serviços contratados, impugna as irregularidades apontadas com relação à Metromix, pugnando pela improcedência do processo.
Análise da defesa
Em relação à contratação de bandas para a realização de shows por meio de inexigibilidade de licitação, o Acórdão 96/2008-TCU-Plenário, Sessão de 30/1/2008, prolatado em feito relatado pelo Exmo. Ministro Benjamim Zymler, determinou ao Ministério do Turismo, dentre outras, a obrigatoriedade de adoção de algumas providências a serem tomadas pela Convenente na execução de Convênio com recursos federais, as quais deveriam ser comprovadas quando da prestação de contas, sob pena de glosa dos valores envolvidos:
9.5.1. quando da contratação de artistas consagrados, enquadrados na hipótese de inexigibilidade prevista no inciso III do art. 25 da Lei nº 8.666/1992, por meio de intermediários ou representantes:
9.5.1.1. deve ser apresentada cópia do contrato de exclusividade dos artistas com o empresário contratado, registrado em cartório. Deve ser ressaltado que o contrato de exclusividade difere da autorização que confere exclusividade apenas para os dias correspondentes à apresentação dos artistas e que é restrita à localidade do evento;
9.5.1.2. o contrato deve ser publicado no Diário Oficial da União, no prazo de cinco dias, previsto no art. 26 da Lei de Licitações e Contratos Administrativos, sob pena de glosa dos valores envolvidos.
Posteriormente, a jurisprudência dessa Corte de Contas sobre o tema evoluiu, e no Acórdão 1435/2017-TCU-Plenário, Sessão de 5/7/2017, proferido em processo de Consulta relatado pelo Exmo. Ministro Vital do Rêgo (com Voto de Revisor do Exmo. Ministro Augusto Sherman) , o TCU respondeu ao Ministério do Turismo o seguinte:
9.2.1. a apresentação apenas de autorização/atesto/carta de exclusividade que confere exclusividade ao empresário do artista somente para o (s) dia (s) correspondente (s) à apresentação deste, sendo ainda restrita à localidade do evento, não atende aos pressupostos do art. 25, inciso III, da Lei 8.666/1993, representando impropriedade na execução do convênio;
9.2.2. do mesmo modo, contrariam o sobredito dispositivo legal as situações de contrato de exclusividade - entre o artista/banda e o empresário - apresentado sem registro em cartório, bem como de não apresentação, pelo convenente, do próprio contrato de exclusividade;
9.2.3. tais situações, no entanto, podem não ensejar, por si sós, o julgamento pela irregularidade das contas tampouco a condenação em débito do (s) responsável (is) , a partir das circunstâncias inerentes a cada caso concreto, uma vez que a existência de dano aos cofres públicos, a ser comprovada mediante instauração da devida tomada de contas especial, tende a se evidenciar em cada caso, entre outras questões, quando:
9.2.3.1. houver indícios de inexecução do evento objeto do convênio; ou
9.2.3.2. não for possível comprovar o nexo de causalidade, ou seja, que os pagamentos tenham sido recebidos pelo artista ou por seu representante devidamente habilitado, seja detentor de contrato de exclusividade, portador de instrumento de procuração ou carta de exclusividade, devidamente registrados em cartório.
Desse julgado, extrai-se o entendimento de que o pressuposto é que a inexigibilidade se aplica somente a artista ou banda e não a produtora de eventos e, portanto:
a)	 A contratação de artistas, via intermediário, por inexigibilidade de licitação, baseada em exclusividade, deve ser feita mediante a apresentação de Contrato de Exclusividade; 
b) Não são contratos de exclusividade considerados legalmente válidos para fins de contratação de intermediários de artistas por inexigibilidade, a serem pagos com recursos federais, os documentos: i. restritos ao dia do evento; ii. restritos à localidade do evento; iii. não registrados em cartório;  
c) A não apresentação do contrato de exclusividade pela entidade convenente, ou a apresentação de contrato não considerado válido, configura burla ao art. 25, inciso III, da Lei 8.666/1993;
d) Em caso de ocorrência no disposto na alínea "c" (contratação indevida de intermediário de artistas por inexigibilidade) , para se considerar que há uma segunda irregularidade, de não comprovação da boa e regular utilização de recursos, causadora de danos ao Erário, deverá se verificar a ocorrência de uma dessas duas situações: i. inexecução física; ou ii. ausência de comprovação de nexo causal entre os recursos do convênio e pagamentos aos artistas (entenda-se como nexo causal, o pagamento ao artista, ao representante legal da banda, ou ao intermediário exclusivo legalmente constituído) .
Ante a jurisprudência exposta, observa-se que a exigência de recibos de cachês decorre do próprio dever de prestar contas, que inclui a comprovação do nexo financeiro do ajuste.
Feitos esses apartes iniciais, deve-se aludir que o defendente menciona alguns motivos para sua não responsabilização.
A defesa é no sentido de que havia exclusividade da empresa Metromix, em relação à Banda "Os Nativos". Essa exclusividade se daria em razão de Contrato de Exclusividade (peça 75) .
Informa, ainda, ainda que houve o recebimento do cachê do referido evento em Papanduva (vide imagem de declaração de peça 73, p. 11, e declaração de peça 74) .
Ademais, acrescenta que havia uma ligação (familiar) entre a intermediária e a banda. A Banda "Os Nativos", através de sua pessoa jurídica constituída, a "Nativos Promoções Musicais Ltda.", representada pelo Sr. Ricardo Demarco, conforme contrato social anexo, que é tio do Sr. Jair Luiz Demarco, representante legal da Metromix e baterista da Banda Os Nativos.
Sobre essas alegações, cabe ressaltar que o Contrato entre a banda "Os Nativos" e a Metromix não possui todos os requisitos de validade previstos no subitem 9.2.2 do Acórdão 1435/2017-TCU-Plenário, pois não possui registro em cartório. Outrossim, a declaração de recebimento do cachê do referido evento em Papanduva (vide imagem de declaração de peça 73, p. 11, e declaração de peça 74) é do ano de 2021, sendo bastante extemporânea para provar o recebimento de cachês recebidos no ano de 2010.
Apesar dos documentos mencionados no parágrafo anterior não serem capazes de comprovar a exclusividade ou o cachê dos artistas, é preciso atentar para outro argumento da defesa: o de que há ligação entre a empresa Metromix e a Banda "Os Nativos".
Como já mencionado, segundo a defesa a Banda "Os Nativos", através de sua pessoa jurídica constituída, a "Nativos Promoções Musicais Ltda.", representada pelo Sr. Ricardo Demarco, conforme contrato social anexo, que é tio do Sr. Jair Luiz Demarco, representante legal da Metromix e baterista da Banda Os Nativos. Haveria uma relação familiar entre a banda e a empresa.
Em pesquisa na internet, via buscador google, de 8/10/2021, a Secex/TCE encontrou diversas ligações entre a empresa Metromix e a banda "Os Nativos" que indicam amizade, parentesco e longa relação comercial e artística entre os sócios de ambas as organizações. Mencionam-se algumas das conexões encontradas:
 em consulta ao sistema CNPJ da Receita Federal (peça 83) , observa-se que o Sr. Jair Luiz Demarco, mencionado pela defesa, era o sócio-administrador da empresa Metromix até o ano de 2008. Já Jair Junior Demarco, era o sócio-administrador da empresa Metromix nos anos de 2010 e 2011 (época da execução do convênio) ;
 o Sr. Jair Luiz Demarco foi detentor do nome da Banda "Os Nativos", pelo menos até 1999 (peça 82) ;
 no ano de 2014, o Sr. Jair Luiz Demarco e a Banda "Os Nativos" enfrentaram conjuntamente a execução de título extrajudicial, movida por um Banco, em razão de leasing/arrendamento mercantil (peça 84) ;
 notícia da Prefeitura de Navegantes SC (peça 85) , indica que Junior Demarco atuou como baterista da Banda "Os Nativos", em Show de 2012; (essa notícia é consonante com a informação da defesa de que o administrador da Metromix era membro da banda "Os Nativos") ;
   notícia de show em "Morro da Fumaça", indica que Junior Demarco atuou como baterista da Banda "Os Nativos", em Show de maio de 2011; (essa notícia é consonante com a informação da defesa de que o administrador da Metromix era membro da banda "Os Nativos") .
Os dados coletados indicam que Jair Junior Demarco, sócio-administrador da empresa intermediária contratada para o show, era também integrante da banda intermediada. Essa situação aponta que os recursos do ajuste seguiram o seguinte caminho: conta do convênio- conta da intermediária gerida pelo baterista da banda (e provavelmente direcionada para o cachê dos artistas) .
Desse modo, apesar do contrato de exclusividade e o recibo de cachês não terem seguidos os requisitos formais de validade, entende-se que, no caso vertente, eles podem servir para a prova do nexo financeiro.
Desse modo, essas alegações devem ser acolhidas, e essa irregularidade deve ser considerada elidida. 
Essa elisão aproveita o gestor revel.
Dos pedidos
Ante o exposto, a parte requer:
a) seja reconhecida a prescrição da pretensão punitiva com relação à Metromix, com fundamento no art. 1º da lei 9.873/99 uma vez que passados mais de dez anos entre a liberação do recurso e a sua citação, extinguindo-se o processo sem resolução de mérito e dando-se baixa automática da responsabilidade da empresa;
 b) subsidiariamente, por cautela, pugna pela total improcedência dos pedidos da presente demanda em relação à empresa, tendo em vista que o evento ocorreu e os serviços pelos quais a Metromix foi contratada foram de fato prestados, e a comprovação de que era a representante exclusiva da banda "Os Nativos".  
Requer, por fim, que todas as intimações e comunicações sejam realizadas em nome do advogado subscritor, FERNANDO DAUWE - OAB/SC 15.738, com endereço profissional constante na procuração anexa, e endereço eletrônico: recepcao@dauwe.com.br.
Análise dos Pedidos
Conforme verificado nas linhas anteriores, os pedidos das empresas serão parcialmente concedidos.
Apesar de não ter havido a prescrição ressarcitória, a responsabilidade da empresa para a  irregularidade 1 (execução física) foi afastada, e a irregularidade 2 (cachês) foi elidida. Outrossim, deve ser considerada a prescrição da pretensão punitiva para parte das irregularidades (vide alínea "b" do parágrafo 64) , mesmo que essa prescrição não surta efeitos (pois a empresa Metromix não será multada, e a o Senhor Luiz Henrique Saliba não seria multado em relação à irregularidade 2) .
Desse modo, as alegações de defesa da empresa serão acolhidas, e ela terá sua responsabilidade afastada da irregularidade restante.
Quanto ao pedido de que as notificações sejam realizadas no endereço do advogado constituído, ele será concedido, visto que já é a prática corrente neste Tribunal.
Conclusão acerca do exame das alegações de defesa
Ante a análise empreendia, considera-se pertinete acolher as alegações de defesa da empresa Metromix Eventos Nacional Ltda, uma vez que elidiram a irregularidade 2 (de recibos de cachês) e afastaram a responsabilidade dessa empresa em relação à irregularidade 1 (execução física) . 
Outrossim, a prescrição punitiva deve ser acolhida para parte das irregularidades (vide alínea "b" do parágrafo 64) .
Esse acolhimento da defesa da empresa será aproveitado em relação ao responsável  Luiz Henrique Saliba, no sentido de que a irregularidade 2 foi sanada.
Desse modo, resta a esse responsável apenas a responsabilidade sobre a irregularidade 1, cujo débito corresponde ao valor total repassado.
Prescrição da Pretensão Punitiva
	Vale ressaltar que a pretensão punitiva do TCU, conforme Acórdão 1441/2016-TCU-Plenário, Relator: Benjamin Zymler, que uniformizou a jurisprudência acerca dessa questão, subordina-se ao prazo geral de prescrição indicado no art. 205 do Código Civil, que é de dez anos, contado da data de ocorrência da irregularidade sancionada, nos termos do art. 189 do Código Civil, sendo este prazo interrompido pelo ato que ordenar a citação, a audiência ou a oitiva dos responsáveis.
No caso em exame, a perspectiva de aplicação de penalidade aos responsáveis:
 Não se deu para o Sr. Luiz Henrique Saliba,  em relação à irregularidade de "não comprovação da execução física do objeto do convênio", uma vez que a irregularidade sancionada deu-se em 9/11/2010 e o ato de ordenação da citação ocorreu em 23/9/2016 (peça 12) , ou seja, em prazo inferior a dez anos;
 Deu-se para a empresa Metromix Eventos Nacional Ltda, em relação à irregularidade de "não comprovação da execução física do objeto do convênio", e para ambos os responsáveis em relação à irregularidade de "ausência de comprovação de que a empresa que não detinha direitos de exclusividade de artistas, contratada irregularmente por inexigibilidade, pagou o cachê de bandas ou cantores que realizaram o evento" uma vez que as irregularidades sancionadas deram-se em 9/11/2010 e o ato de ordenação da citação ocorreu em 16/4/2021 (peça 58) , ou seja, em prazo superior a dez anos.
CONCLUSÃO
	Em face da análise promovida na seção "Exame Técnico", verifica-se que o responsável  Luiz Henrique Saliba não logrou comprovar a boa e regular aplicação dos recursos, instado a se manifestar, optou pelo silêncio, configurando a revelia, nos termos do §3º, do art. 12, da Lei 8.443/1992. 
Além disso, propõe-se acolher as alegações de defesa da empresa Metromix Eventos Nacional Ltda, uma vez que elidiram a irregularidade 2 (de recibos de cachês) e afastaram a responsabilidade dessa empresa em relação à irregularidade 1 (execução física) .
O acolhimento da defesa da empresa será aproveitado em relação ao responsável Luiz Henrique Saliba, no sentido de que a irregularidade 2 foi sanada.
Desse modo, resta a esse responsável apenas a responsabilidade sobre a irregularidade 1, cujo débito corresponde ao valor total repassado.
Verifica-se, também, que houve a prescrição da pretensão punitiva para um responsável e para uma irregularidade, conforme análise já realizada.
	Tendo em vista que não constam dos autos elementos que permitam reconhecer a boa-fé dos responsáveis, sugere-se que as contas de Luiz Henrique Saliba sejam julgadas irregulares, nos termos do art. 202, § 6º, do Regimento Interno do TCU, com a imputação do débito atualizado monetariamente e acrescido de juros de mora, nos termos do art. 202, §1º do Regimento Interno do TCU, descontado o valor eventualmente recolhido, com a aplicação da multa prevista no art. 57 da Lei 8.443/1992.
PROPOSTA DE ENCAMINHAMENTO
Diante do exposto, submetemos os autos à consideração superior, propondo ao Tribunal:
considerar revel o responsável Luiz Henrique Saliba (CPF XXX.890.039-XX) , para todos os efeitos, dando-se prosseguimento ao processo, com fulcro no art. 12, § 3º, da Lei 8.443/1992; 
acolher as alegações de defesa apresentadas pela responsável Metromix Eventos Nacional Ltda (CNPJ: 05.905.549/0001-49) ; 
julgar irregulares, nos termos dos arts. 1º, inciso I, 16, inciso III, alínea "c", da Lei 8.443/1992, c/c os arts. 19 e 23, inciso III, da mesma Lei, as contas do responsável Luiz Henrique Saliba (CPF XXX.890.039-XX) , condenando-o ao pagamento das importâncias a seguir especificadas, atualizadas monetariamente e acrescidas dos juros de mora, calculadas a partir das datas discriminadas até a data da efetiva quitação do débito, fixando-lhes o prazo de quinze dias, para que comprovem, perante o Tribunal, o recolhimento das referidas quantias aos cofres do Tesouro Nacional, nos termos do art. 23, inciso III, alínea "a", da citada lei, c/c o art. 214, inciso III, alínea "a", do Regimento Interno do TCU.  
	Data de ocorrência
	Valor histórico (R$) 

	9/11/2010
	100.000,00

aplicar individualmente ao responsável Luiz Henrique Saliba (CPF XXX.890.039-XX) , a multa prevista no art. 57 da Lei 8.443/1992 c/c o art. 267 do Regimento Interno do TCU, fixando-lhe o prazo de quinze dias, a contar da notificação, para que comprove, perante o Tribunal (art. 214, III, alínea "a", do Regimento Interno do TCU) , o recolhimento da dívida aos cofres do Tesouro Nacional, atualizada monetariamente desde a data do acórdão que vier a ser proferido por este Tribunal até a do efetivo recolhimento, se pagas após o vencimento, na forma da legislação em vigor;
autorizar, desde logo, a cobrança judicial das dívidas, caso não atendida a notificação, na forma do disposto no art. 28, inciso II, da Lei 8.443/1992;
 autorizar também, desde logo, caso requerido, com fundamento no art. 26, da Lei 8.443, de 1992, c/c o art. 217, §§ 1º e 2º do Regimento Interno do TCU, o parcelamento da (s) dívida (s) em até 36 parcelas, incidindo, sobre cada parcela, corrigida monetariamente, os correspondentes acréscimos legais, fixando-lhe o prazo de quinze dias, a contar do recebimento da notificação, para comprovar, perante o Tribunal, o recolhimento da primeira parcela, e de trinta dias, a contar da parcela anterior, para comprovar os recolhimentos das demais parcelas, devendo incidir, sobre cada valor mensal, atualizado monetariamente, os juros de mora devidos, no caso do débito, na forma prevista na legislação em vigor, alertando os responsáveis de que a falta de comprovação do recolhimento de qualquer parcela importará o vencimento antecipado do saldo devedor, nos termos do § 2º do art. 217 do Regimento Interno deste Tribunal; 
enviar cópia do Acórdão a ser prolatado à Procuradoria da República no Estado de Santa Catarina, nos termos do § 3º do art. 16 da Lei 8.443/1992, c/c o § 7º do art. 209 do Regimento Interno do TCU, para adoção das medidas cabíveis; 
enviar cópia do Acórdão que vier a ser proferido ao Ministério do Turismo e aos responsáveis, para ciência;
informar à Procuradoria da República no Estado de Santa Catarina, ao Ministério do Turismo e aos responsáveis que a presente deliberação, acompanhada do Relatório e do Voto que a fundamenta, está disponível para a consulta no endereço www.tcu.gov.br/acordaos, além de esclarecer que, caso requerido, o TCU poderá fornecer sem custos as correspondentes cópias, de forma impressa; e
informar à Procuradoria da República no Estado de Santa Catarina que, nos termos do parágrafo único do art. 62 da Resolução TCU 259/2014, os procuradores e membros do Ministério Público credenciados nesta Corte podem acessar os presentes autos de forma eletrônica e automática, ressalvados apenas os casos de eventuais peças classificadas como sigilosas, as quais requerem solicitação formal."
Divergindo do encaminhamento alvitrado pela unidade técnica, o Ministério Público junto ao TCU emitiu as seguintes considerações no seu parecer à peça 90:
	"Trata-se de Tomada de Contas Especial (TCE) instaurada pelo Ministério do Turismo (MTur) , em desfavor do Senhor Luiz Henrique Saliba, ex-prefeito de Papanduva/SC (gestão 2009- 2012) , em razão da impugnação total das despesas do Convênio n.º 92/2010 (Siconv 732150) , que tinha por objeto o apoio à realização do evento "Festival da Canção", em razão de irregularidades na execução física e financeira.
2.	O ajuste firmado previu despesas no valor de R$ 105.000,00, sendo R$ 100.000,00 à conta da concedente e R$ 5.000,00 referentes à contrapartida. Teve vigência de 9/4/2010 a 20/12/2010, com prazo para apresentação da prestação de contas em mais trinta dias. Os recursos foram liberados por meio da Ordem Bancária 2010OB801519, em 9/11/2010.
3.	Inicialmente, após exame preliminar dos autos, o responsável foi citado para apresentar alegações de defesa quanto às seguintes irregularidades, a seguir resumidas: i) não apresentar os documentos requisitados pela concedente na Nota Técnica n.º 952/2012 (fotografias e filmagens) , relativos à comprovação da execução física do objeto; ii) encaminhar notas fiscais sem o número do convênio; e, iii) não apresentar os recibos e o extrato da conta específica, a inviabilizar a constituição do nexo causal entre os recursos recebidos e os pagamentos efetuados, relativamente ao Contrato n.º 20/2010, e, também, as notas fiscais e os recibos emitidos em nome das bandas e assinadas por seus representantes legais ou pelos seus empresários exclusivos.
4.	Regularmente citado, o responsável não apresentou suas alegações de defesa, motivo pelo qual foi considerado revel, para todos os efeitos, dando-se prosseguimento ao processo, nos termos do art. 12, § 3.º, da Lei n.º 8.443/1992.
5.	Diante da ausência de elementos que permitissem concluir pela boa-fé do responsável, a Unidade Técnica propôs julgar irregulares as suas contas, condenando-o em débito e aplicando-lhe a multa fundamentada no art. 57 da Lei n.º 8.443/1992 (peças 18 a 20) . Em nossa primeira manifestação nos autos, aquiescemos à proposta de mérito sugerida (peça 21) .
6.	No entanto, o Relator do feito, nobre Ministro Augusto Sherman, em despacho (peça 22) , divergiu do encaminhamento alvitrado, notadamente por considerar que a Metromix Eventos Nacional Ltda., contratada para a execução do convênio, também deveria ser citada e responsabilizada pelo débito verificado. Nessa linha, ponderou ser necessária a realização prévia de diligência ao Banco do Brasil, para que fossem solicitados os registros da movimentação da conta bancária específica, de modo a comprovar o recebimento dos recursos repassados pela empresa.
7.	Adotadas as medidas de saneamento dos autos - que acabou requerendo a realização de duas diligências -, e após a segunda análise pela Unidade Técnica, novas citações foram expedidas, endereçadas ao Senhor Luiz Henrique Saliba e à empresa Metromix Eventos Nacional Ltda., com a identificação das seguintes irregularidades: i) não comprovação da execução física do objeto do convênio; e, ii) ausência de comprovação de que a empresa que não detinha direitos de exclusividade de artistas, contratada irregularmente por inexigibilidade, pagou o cachê de bandas ou cantores que realizaram o evento.
8.	Efetuada nova rodada de citação, apenas a Metromix Eventos Nacional Ltda. apresentou alegações de defesa, enquanto o Senhor Luiz Henrique Saliba manteve-se silente, motivo pelo qual foi considerado revel, para todos os efeitos, dando-se prosseguimento ao processo, nos termos do art. 12, § 3.º, da Lei n.º 8.443/1992.
9.	Depois de analisar a defesa da empresa contratada, a SecexTCE chegou às seguintes conclusões de mérito: i) não houve a devida comprovação da execução física do objeto; e, ii) dada a ligação familiar e societária entre a empresa Metromix Eventos Nacional Ltda. e a Banda "Os Nativos", não obstante o contrato de exclusividade e o recibo não terem seguido os requisitos formais de validade, foi considerada elidida a questão atinente ao cachê, afastando-se, desse modo, também, a responsabilidade do ex-prefeito revel.
10.	Outrossim, após examinar a questão da prescrição, arguida pela responsável em suas alegações, entendeu a Unidade Técnica, em obscura abordagem - notadamente nos registros dos parágrafos 58 a 62 (peça 64, p. 15-16) -, que, a despeito de não ter havido a prescrição ressarcitória (§ 62) , a partir das disposições da Lei n.º 9.873/1999, o instituto se operou para a Metromix Eventos Nacional Ltda., relativamente às duas irregularidades. Quanto à pretensão punitiva, por outro lado, e seguindo os termos do Acórdão 1441/2016-TCU-Plenário, as conclusões foram assim registradas (peça 64, p. 16) :
a) Não se deu para o Sr. Luiz Henrique Saliba, em relação à irregularidade de "não comprovação da execução física do objeto do convênio", uma vez que a irregularidade sancionada se deu em 9/11/2010 e o ato de ordenação da citação ocorreu em 23/9/2016 (peça 12) , ou seja, em prazo inferior a dez anos;
b) Deu-se para a empresa Metromix Eventos Nacional Ltda, em relação à irregularidade de "não comprovação da execução física do objeto do convênio", e para ambos os responsáveis em relação à irregularidade de "ausência de comprovação de que a empresa que não detinha direitos de exclusividade de artistas, contratada irregularmente por inexigibilidade, pagou o cachê de bandas ou cantores que realizaram o evento" uma vez que as irregularidades sancionadas deram-se em 9/11/2010 e o ato de ordenação da citação ocorreu em 16/4/2021 (peça 58) , ou seja, em prazo inferior a dez anos.
11.	Portanto, ao ver da SecexTCE, remanesce a irregularidade relativa à falta de comprovação da execução do objeto, exclusivamente sob responsabilidade do Senhor Luiz Henrique Saliba - já que prescrita em relação à Metromix Eventos Nacional Ltda. -, o que levou à proposta de julgar irregulares as contas desse ex-prefeito, com imputação de débito sobre a integralidade dos valores repassados e aplicação individual da multa fundamentada no art. 57 da Lei n.º 8.443/1999.
12.	Divergimos do encaminhamento alvitrado, pelos motivos a seguir expostos, a começar pela questão atinente à prescrição aplicada a este caso concreto.
13.	Primeiramente, ressaltamos que, a partir de recente mudança jurisprudencial, em sede de repercussão geral admitida pelo Supremo Tribunal Federal no Recurso Extraordinário 636.886 (tema 899) , temos avaliado a incidência da prescrição à luz da Lei n.º 9.873/1999. A decisão do julgamento foi publicada em 20/4/2020, enunciando-se a tese de que "é prescritível a pretensão de ressarcimento ao erário fundada em decisão de Tribunal de Contas" - portanto, em sentido diametralmente oposto ao entendimento até então consolidado sobre a matéria no âmbito desta Corte de Contas, fundamentado na Súmula TCU 282 -, e contendo diferentes contornos em relação àquele aplicado para a pretensão punitiva nos termos do Acórdão 1441/2016-TCU-Plenário - deliberação que, com a devida vênia, consideramos já estar superada para tratar do tema nos processos de controle externo em andamento.
14.	Assim, o exame acerca do instituto deve ser, a nosso ver, efetuado de maneira uniforme para ambas as dimensões, punitiva e ressarcitória. Outrossim, consideramos que as conclusões da análise podem ser diferentes para cada responsável e/ou irregularidade, a depender das circunstâncias do caso concreto enfrentado.
15.	Ocorre que tanto a avaliação da incidência da prescrição quanto a própria análise de mérito são desnecessárias ao desfecho quanto à responsabilização da Metromix Eventos Nacional Ltda. e à apuração da irregularidade da ausência de recibos dos cachês e sua associação ao débito. No caso da ocorrência, apesar de ter restado superada, dada a possibilidade de se inferir a relação de exclusividade entre aquela empresa e a Banda "Os Nativos", o fato é que se trata de uma questão que foi levantada mais de dez anos depois da realização do evento, o que leva à inequívoca caracterização de prejuízo ao exercício da ampla defesa aos dois responsáveis que foram citados, nos termos do art. 6.º, inciso II, e 19 da IN/TCU 71/2012.
16.	De igual forma, o chamamento da Metromix Eventos Nacional Ltda., pela primeira vez ao longo de todo o desenvolvimento processual, apenas em 23/8/2021 (peça 69) , leva ao reconhecimento da existência de dificuldades intransponíveis ao seu devido contraditório. A empresa não foi notificada em nenhum momento da fase interna e só foi incluída como possível responsável solidária após a primeira manifestação de mérito no âmbito do controle externo (2018) , diligências adicionais (2019/ 2020) e análises complementares (2020) , em ofício de 19/4/2021 (peça 61) , quando já ultrapassado o prazo decenal referido no parágrafo anterior. Assim, resta prejudicada a sua responsabilização nos autos, independentemente da conclusão de mérito acerca das irregularidades pelas quais foi citada, de modo que, no seu caso, temos como devido encaminhar pelo arquivamento dos autos, sem julgamento de mérito, com fundamento no art. 6.º, II, e 19 da IN/TCU 71/2012 c/c arts. 169, inciso III, e 212 do RITCU.
17.	Dado esse contexto, a efetividade da análise da prescrição recai sobre a responsabilização do Senhor Luiz Henrique Saliba, no que diz respeito à não comprovação da execução física do evento, irregularidade cuja apuração, nos termos da citação expedida ao ex-prefeito em 2016, decorreu da análise efetuada pela Unidade Técnica em 23/9/2016.
18.	A Lei n.º 9.873/1999 prevê a incidência de um prazo geral, de cinco anos (art. 1.º, caput) , e um prazo especial, previsto no art. 1.º, § 2.º, a saber: "quando o fato objeto da ação punitiva da Administração também constituir crime, a prescrição reger-se-á pelo prazo previsto na lei penal", a partir da instauração da respectiva ação (REsp 1116477/DF, Rel. Ministro TEORI ALBINO ZAVASCKI, PRIMEIRA TURMA, julgado em 16/8/2012, DJe 22/08/2012) . Como não há notícia nos autos sobre a instauração de ação penal que verse sobre os fatos objeto desta TCE, cumpre-nos adotar o prazo geral quinquenal para a análise da prescrição no caso concreto.
19.	Usualmente, o prazo prescricional começa a correr da data definida para a apresentação da prestação de contas, em convênios, o que se daria, no presente caso, em 19/1/2011 (trinta dias após o termo final de vigência do ajuste) . Contudo, tendo em vista que as irregularidades só puderam ser conhecidas quando do cumprimento da obrigação constitucional pelo responsável, que se deu de forma intempestiva em 6/11/2012 (peça 1, p. 78-80) , a nosso ver, deve ser este o termo inicial de contagem - não fosse assim, agentes poderiam se beneficiar de sua própria torpeza, já que eventuais atrasos no cumprimento de seus deveres serviram para alcançar a incidência desse instituto nos processos por que respondem.
20.	Por outro lado, na fase interna, o responsável foi notificado, em 21/10/2014 (peça 1, p. 97-98) , acerca do conteúdo das notas técnicas física e financeira da concedente, as quais embasaram a reprovação das contas na irregular utilização de recursos públicos em evento diverso, de comemoração do aniversário do município - incompatível com a regulamentação do repasse de verbas pelo MTur -, além da ausência do contrato de exclusividade da banda e dos comprovantes de pagamento, que não haviam sido inseridos no Siconv (peça 1, p. 89) .
21.	A ausência de comprovação da execução física, nos termos em que o responsável foi citado por este Tribunal, em 25/11/2016 (peça 17) , foi identificada após a segunda análise preliminar desta TCE pela Unidade Técnica, em 23/9/2016 (peças 10-12) , a qual foi emitida somente depois do saneamento dos autos, via diligência, para obter as informações completas do processo no MTur - medida que se mostrou necessária quando do primeiro exame do processo na fase externa (peças 3-4) , em 29/7/2016.
22.	Assim, mesmo que se desconsidere os eventos intermediários que levaram à identificação da irregularidade remanescente nesta análise, como as duas manifestações preliminares da Unidade Técnica, observa-se que não houve o transcurso do prazo prescricional quinquenal entre o termo inicial de contagem, em 6/11/2012, e a citação do Senhor Luiz Henrique Saliba, em 25/11/2016 (peça 17) .
23.	Nesse ponto, convém esclarecer que não há que se falar sobre a prescrição intercorrente, uma vez que essa previsão, contida no §1.º do art. 1.º, da Lei n.º 9.873/1999, objetiva coibir a inércia administrativa e é suscetível a interrupções na contagem do prazo com base em atos e expedientes de mero impulsionamento do processo. Não é o caso desta TCE, que sempre teve andamento regular, com a prática constante de atos de apuração e notificação dos responsáveis.
24.	Mesmo na fase externa, que se desenvolveu de forma mais prolongada que a interna, pela necessidade de saneamento dos autos em algumas oportunidades, houve a constante evolução dos autos, conforme se constata da relação de eventos descrita a seguir:
- Instrução preliminar da Unidade Técnica com proposta de diligência, em 29/7/2016 (peças 3-4) ;
- Instrução preliminar da Unidade Técnica com proposta de citação, em 23/9/2016 (peças 10-12) ;
- Notificação do Senhor Luiz Henrique Saliba, em 25/11/2016 (peça 17) ;
- Instrução de mérito da Unidade Técnica, em 17/3/2017 (peças 18-20) ;
- Parecer MPTCU, em 13/4/2018 (peça 21) ;
- Despacho do Ministro Relator com requerimento de medida saneadora, com posterior renovação da citação do ex-prefeito e inclusão da empresa Metromix Eventos Nacional Ltda., em 16/8/2018 (peça 22) ;
- Notificação da diligenciada, em 26/9/2018 (peça 28) ;
- Nova notificação da diligenciada, em 22/1/2019 (peça 32) ;
- Nova instrução preliminar da Unidade Técnica com proposta de diligência, em 10/2/2020 (peças 35-37) ;
- Notificação da diligenciada, em 31/3/2020 (peça 41) ;
- Nova notificação da diligenciada, em 11/8/2020 (peça 43) ;
- Despacho do Ministro Relator concedendo prorrogação de prazo para atendimento de diligência, em 9/10/2020 (peça 50) ;
- Nova instrução preliminar da Unidade Técnica com proposta de citação, em 16/4/2021 (peças 56-58) ;
- Notificação do Senhor Luiz Henrique Saliba, em 20/5/2021 (peça 63) ;
- Apresentação de defesa pela Metromix Eventos Nacional Ltda., em 10/9/2021 (peças 73-80) ;
- Nova instrução de mérito da Unidade Técnica, em 1/11/2021 (peças 87-89) .
25.	Diante dessa análise, concluímos - de igual forma à Unidade Técnica, mas com base em avaliação diferenciada em relação a alguns parâmetros - não ter se operado a prescrição para o Senhor Luiz Henrique Saliba quanto à não comprovação da execução física do objeto conveniado. Resta, portanto, examinar se as alegações da Metromix Eventos Nacional Ltda. podem ser aproveitadas a esse responsável revel - possibilidade que estaria em desacordo com o pronunciamento da SecexTCE, que considerou não serem suficientes para afastar a irregularidade.
26.	Sobre essa questão, de início, esclarecemos que foi realizada consulta na rede mundial de computadores (27/1/2022) em busca de alguma informação referente ao evento, mas não obtivemos sucesso. Desse modo, o material existente para esse exame são as fotos à peça 73, p. 4-7, as quais são as mesmas que foram enviadas pelo responsável quando da prestação de contas intempestiva, em 2012, e que foram acostadas aos autos após diligência ao MTur (peça 6, p. 98-112 e peça 7, p. 1-3) . O material probatório conta, ainda, com declarações do próprio Senhor Luiz Henrique Saliba sobre a ocorrência do evento, bem como da banda, em sede de alegações de defesa, as quais não têm elevado valor para tal fim.
27.	Muito embora as fotos possuam um carimbo com a identificação do convênio, inserido posteriormente à revelação, inexiste qualquer outro elemento nesses registros que identifique a data de realização do evento (peça 6, p. 100-101) - conquanto seja possível observar tanto a presença do caminhão da banda no local (peça 6, p. 107) como referências à localidade deste município, pelo brasão em destaque numa bandeira (peça 6, p. 112, peça 7, p. 1) .
28.	Consta, ainda, que foi encaminhada cópia de jornal local dando notícia da realização do evento, porém, como sendo de comemoração do aniversário do município. Entre os documentos encaminhados em resposta à diligência ao MTur, foi incluída a fotografia da mídia impressa onde estaria a notícia (peça 7, p. 9) , não obstante, pela posição do registro, inexista a possibilidade de leitura da matéria. Em que pese a lacuna, tal informação foi objeto de comentários pela concedente na Nota Técnica de Análise n.º 0024/2013 (peça 7, p. 11) , a denotar a correspondência do conteúdo do material, tendo sido reprovada a execução física somente em razão da incompatibilidade da natureza da celebração ocorrida, que era vedada nos normativos do órgão.
29.	Considerando esses fatos, a despeito das falhas verificadas quanto à devida comprovação da execução física do evento, temos como melhor entendimento considerar que houve a sua realização, contudo, associada, de fato, às comemorações do aniversário do município.
30.	Sobre esse aspecto remanescente, convém registrar que este Tribunal já se manifestou quanto à impertinência de imputar débito em razão da realização de evento subsidiado pelo MTur em datas comemorativas do aniversário do município (Acórdão n.º 4745/2018-TCU-1.ª Câmara) . Trata-se de ocorrência que, embora caracterize o descumprimento de regras normativas do órgão concedente, não é suficiente para determinar a glosa dos valores envolvidos.
31.	Outrossim, o desvio de finalidade nesse caso é aspecto que não poder ser suscitado, ainda que para fins de aplicação de multa, visto que o plano de trabalho pactuado expressamente consignou o aniversário da cidade como evento concomitante ao festival pactuado (peça 1, p. 7) - o que, inclusive, fundamentou a descaracterização da irregularidade pela Unidade Técnica (peça 10, p. 4) :
"De 09 a 10 de abril será realizado o evento Festival da Canção, no município de Papanduva/SC. Com esse evento, pretendemos alavancar ainda mais os nossos potenciais turísticos além de comemorarmos a semana de Aniversário do município de Papanduva"
32.	Levando-se em conta os termos pelos quais o Senhor Luiz Henrique Saliba foi citado (peça 56, p. 12) , abaixo reproduzidos, e diante das conclusões e considerações antes explicitadas, admitimos não ser possível apontar a reprovação, mesmo que em parte, dos valores repassados:
Irregularidade 1: não comprovação da execução física do objeto do convênio.
Evidências da irregularidade 1: Nota Técnica 952/2012  (Peça 1, p. 70-76) .
Normas infringidas: Art. 70, parágrafo único, da Constituição Federal de 1988; art. 93, do Decreto-lei 200, de 25 de fevereiro de 1967; art. 50, §3º, da Portaria Interministerial 127/2008, e Termo do Convênio 732150 (cláusula terceira, item II, alínea "a" e Clausula Décima Terceira, Parágrafo Segundo, Alínea "f") .
Conduta: não apresentar imagens (fotografias ou filmagens) ou outros documentos que provassem a execução dos itens previstos no plano de trabalho e supostamente pagos com recursos do convênio.
Nexo de causalidade: A não apresentação de documentos que comprovassem a execução de parte dos itens previstos no plano de trabalho resultou na presunção de danos ao erário.
Culpabilidade: não há excludentes de ilicitude, de culpabilidade e de punibilidade; é razoável supor que o responsável tinha consciência da ilicitude de sua conduta; era exigível conduta diversa da praticada, qual seja, comprovar por meio de documentos a efetiva execução de todos os itens previstos no plano de trabalho.
33.	Importante observar que a Nota Técnica n.º 952/2012 (peça 1, p. 70-76) , que fundamenta a irregularidade, foi elaborada em 9/10/2012, quando o responsável ainda não havia prestado contas dos recursos do convênio, vindo a fazê-lo posteriormente, em atenção à notificação recebida com o exame contido nesse expediente (6/11/2012) . As fotos e a publicação de jornal foram levadas à concedente em decorrência desse apontamento preliminar, com o objetivo de demonstrar a execução física do festival. Ao examinar o material, o MTur se pronunciou pela reprovação do convênio, exclusivamente, em razão da realização do evento como celebração do aniversário do município, o que era vedado em seus regulamentos (peça 1, p. 81-83) . Não houve questionamentos quanto à consistência dos elementos probatórios para demonstrar a efetiva ocorrência da festividade.
34.	Por outro lado, a nosso ver, subsistiria apenas uma irregularidade passível de multa com fundamento no art. 58, da Lei n.º 8.443/1992, qual seja, o atraso no envio da prestação de contas pelo responsável. Porém, o Senhor Luiz Henrique Saliba em nenhum momento foi chamado em audiência sobre essa questão e qualquer tentativa de reivindicá-la neste momento para apená-lo se mostra inócua, pois já estaria caracterizada a sua prescrição.
35.	Diante do exposto, com as vênias por divergir da Unidade Técnica, esta representante do Ministério Público manifesta-se, quanto ao Senhor Luiz Henrique Saliba, pelo afastamento do débito apurado, com julgamento das contas pela regularidade com ressalva, com a conseguinte quitação e, relativamente à Metromix Eventos Nacional Ltda., pelo encerramento do feito, sem julgamento de mérito, com fundamento no art. 6.º, inciso II, e 19 da IN/TCU 71/2012 c/c arts. 169, inciso III, e 212 do RITCU, ante a ausência de pressupostos de desenvolvimento válido e regular do processo."
É o relatório.

Damaris Sampaio Almeida (OAB/SC 54.000), representando Jair Luiz Demarco; Fernando Dauwe (OAB/SC 15.738) e Mariana Meienberger Bombach (OAB/SC 52.672-B), representando Metromix Estruturas e Eventos- Eireli.

Procuradora-Geral Cristina Machado da Costa e Silva.

TOMADA DE CONTAS ESPECIAL. MINISTÉRIO DO TURISMO (MTUR). NÃO COMPROVAÇÃO DA REGULAR APLICAÇÃO DOS RECURSOS REPASSADOS PELA UNIÃO POR MEIO DE CONVÊNIO FIRMADO COM O MUNICÍPIO DE PAPANDUVA/SC PARA REALIZAÇÃO DO EVENTO "FESTIVAL DA CANÇÃO". CITAÇÃO SOLIDÁRIA DO EX-PREFEITO E DA EMPRESA EXECUTORA. ARQUIVAR OS AUTOS EM RELAÇÃO À EMPRESA ANTE A AUSÊNCIA DE PRESSUPOSTOS DE DESENVOLVIMENTO VÁLIDO E REGULAR DO PROCESSO. REVELIA DO EX-PREFEITO. NÃO COMPROVAÇÃO DA EXECUÇÃO FÍSICA DO OBJETO DO CONVÊNIO. DÉBITO. MULTA.

TOMADA DE CONTAS ESPECIAL (TCE)

Secretaria de Controle Externo de Tomada de Contas Especial (SecexTCE).

Trata-se de Tomada de Contas Especial instaurada pelo Ministério do Turismo (MTur) , em desfavor do Senhor Luiz Henrique Saliba, ex-prefeito de Papanduva/SC (gestão 2009- 2012) , em razão da impugnação total das despesas do Convênio n.º 92/2010 (Siconv 732150) , que tinha por objeto o apoio à realização do evento "Festival da Canção", em razão de irregularidades na execução física e financeira.
Para o alcance das metas acordadas, foi previsto o valor total de R$ 105.000,00 para a execução do objeto pactuado, dos quais R$ 100.000,00 seriam repassados pelo concedente e R$ 5.000,00 corresponderiam à contrapartida do convenente (peça 1, p. 49-50) .
O ajuste, assinado em 9/4/2010 (peça 1, p. 61) , foi prorrogado até 20/12/2010 (peça 6, p. 79) , e a sua prestação de contas final deveria ser apresentada trinta dias após, ou seja, até 20/1/2011 (peça 1, p. 56) . Os recursos federais foram integralmente liberados em 9/11/2010 (peça 1, p. 65) .
Registre-se que o convenente apenas apresentou a prestação de contas do convênio em 6/11/2012 (peça 1, p. 78) , após inquirido pelo MTur.
No âmbito do TCU, após exame preliminar dos autos, o responsável foi citado para apresentar alegações de defesa quanto às seguintes irregularidades, a seguir resumidas: i) não apresentar os documentos requisitados pela concedente na Nota Técnica n.º 952/2012 (fotografias e filmagens) , relativos à comprovação da execução física do objeto; ii) encaminhar notas fiscais sem o número do convênio; e, iii) não apresentar os recibos e o extrato da conta específica, a inviabilizar a constituição do nexo causal entre os recursos recebidos e os pagamentos efetuados, relativamente ao Contrato n.º 20/2010, e, também, as notas fiscais e os recibos emitidos em nome das bandas e assinadas por seus representantes legais ou pelos seus empresários exclusivos.
Após a citação do responsável, que quedou silente, a então Secretaria de Controle Externo no Estado de Pernambuco propôs considerá-lo revel, julgar suas contas irregulares, imputando-lhe multa, além de débito no valor integral dos recursos repassados (peças 18-20) . O MP/TCU anuiu a essa proposta (peça 21) .
No entanto, por meio do despacho à peça 22, considerei que era necessário analisar a situação da Metromix Eventos Nacional Ltda., contratada para a execução do convênio e, caso restasse comprovado que essa empresa recebeu os pagamentos com recursos públicos, também deveria ser citada e responsabilizada pelo débito verificado.
Adotadas as medidas de saneamento dos autos, em nova análise (peças 56-58) , dessa vez realizada pela Secretaria de Controle Externo de Tomada de Contas Especial (SecexTCE) , novas citações foram expedidas, endereçadas ao Senhor Luiz Henrique Saliba e à empresa Metromix Eventos Nacional Ltda., com a identificação das seguintes irregularidades: i) não comprovação da execução física do objeto do convênio; e ii) ausência de comprovação de que a empresa que não detinha direitos de exclusividade de artistas, contratada irregularmente por inexigibilidade, pagou o cachê de bandas ou cantores que realizaram o evento.
Em sua derradeira instrução (peças 87-89) , a SecexTCE chegou às seguintes conclusões de mérito: i) não houve a devida comprovação da execução física do objeto; e, ii) dada a ligação familiar e societária entre a empresa Metromix Eventos Nacional Ltda. e a Banda "Os Nativos",  não obstante o contrato de exclusividade e o recibo não terem seguido os requisitos formais de validade, foi considerada elidida a questão atinente ao cachê, afastando-se, desse modo, também, a responsabilidade do ex-prefeito com relação a esse ponto.
Desse modo, a unidade instrutiva propõe:
considerar revel o ex-prefeito Luiz Henrique Saliba;
acolher as alegações de defesa apresentadas pela Metromix Eventos Nacional Ltda;
julgar irregulares as contas do Sr. Luiz Henrique Saliba, condenando-o ressarcimento do débito apurado e aplicando-lhe a multa legal.
Por seu turno, o Ministério Público junto ao TCU manifestou pelo afastamento do débito em relação ao responsável Luiz Henrique Saliba, com julgamento das contas pela regularidade com ressalva, com a conseguinte quitação e, relativamente à Metromix Eventos Nacional Ltda., pelo encerramento do feito, sem julgamento de mérito, com fundamento no art. 6.º, inciso II, e 19 da IN/TCU 71/2012 c/c arts. 169, inciso III, e 212 do RITCU, ante a ausência de pressupostos de desenvolvimento válido e regular do processo.
Feito esse breve resumo dos fatos, passo a decidir.
No caso em apreço, os responsáveis foram regularmente citados (peças 17, 63 e 69) . No entanto, apenas a empresa Metromix Eventos Nacional Ltda apresentou alegações de defesa. O Sr. Luiz Henrique Saliba não compareceu aos autos para apresentar suas alegações de defesa, tampouco recolheu aos cofres públicos o valor do débito apurado. Nos termos do art. 12, § 3º, da Lei 8.443/1992, deve então ser considerado revel, dando-se prosseguimento aos autos.
Com relação a empresa, concordo com o MP/TCU no sentido de que restou caracterizado o prejuízo ao exercício da ampla defesa dessa responsável, que chamada pela primeira vez ao longo de todo o desenvolvimento processual mais de onze anos após a ocorrência dos fatos.
Embora este Relator tenha determinado que se apurasse a eventual participação da empresa nas irregularidades sob exame em 7/8/2018 (peça 22) , foram necessárias duas diligências ao Banco do Brasil e, somente após a segunda análise da unidade técnica foi expedida a citação dessa responsável, a qual tomou ciência da irregularidade apenas em 23/8/2021 (peça 69) .
Conforme alegado pela própria defendente, a empresa paralisou as suas atividades em 2014 e teria se exaurido há anos a obrigação de conserva dos documentos/imagens/demonstrativos. Portanto, a Metromix não possuía outros elementos comprobatórios além dos apresentados relativos à realização do evento.
Cumpre mencionar que esse argumento foi acolhido pela SecexTCE para afastar a responsabilidade da empresa em relação à irregularidade da execução física do objeto do convênio.
Dessa forma, considerando o caso em apreço, tendo em conta esse lapso temporal ocorrido entre a data do último pagamento que foi realizado à empresa, em 2010 (peça 2, p. 44 e 49) e a citação da mesma, em 2021; considerando que a empresa não foi notificada em nenhum momento da fase interna; considerando, ainda, que a empresa não teria obrigação contratual ou legal de conserva dos documentos/imagens/demonstrativos depois de tantos anos; inclino-me à mesma conclusão do Parquet especializado, para considerar que restou prejudicada a sua responsabilização nos autos, independentemente da conclusão de mérito acerca das irregularidades pelas quais foi citada, de modo que, julgo que se deva arquivar os autos em relação a essa responsável, sem julgamento de mérito, com fundamento no art. 6.º, II, e 19 da IN/TCU 71/2012 c/c arts. 169, inciso III, e 212 do Regimento Interno do TCU. 
Por outro lado, anuo as análises da SecexTCE em relação à responsabilização do ex-prefeito Luiz Henrique Saliba.
Embora tenham sido regularmente notificado (peças 17 e 63) , o responsável não compareceu aos autos para apresentar suas alegações de defesa, tampouco recolheu aos cofres públicos o valor do débito apurado. Nos termos do art. 12, § 3º, da Lei 8.443/1992, deve então ser considerado revel, dando-se prosseguimento aos autos.
Com relação a irregularidade pela não comprovação da execução física do objeto do convênio, o ex-prefeito foi responsabilizado por não apresentar documentos que comprovassem a execução de parte dos itens previstos no plano de trabalho, descumprindo a cláusula terceira, item II, alínea "a", do termo de convênio.
Concordo com a unidade técnico no sentido de que os documentos relativos à prestação de contas (peça 6, p. 98-112 e peça 7, p. 1-9 e 18) não são aptos para comprovar a execução física do objeto do ajuste, visto que não foram apresentados os seguintes documentos:
a) Fotografia, filmagem e/ou material de divulgação pós-evento (publicação em jornais, revistas ou reportagens televisivas) , que comprovem a efetiva realização do evento e a utilização da logomarca do MTur;
b) Fotografias/filmagens ou matérias de repercussão pós-evento (publicação em jornais, revistas ou reportagens televisivas) de forma a comprovar a realização das apresentações artísticas no evento proposto (no caso da comprovação por imagens, o material comprobatório deveria conter registros, em plano aberto, com a respectiva data e identificação - nome da banda - dos itens que se pretende comprovar, além de trazer elementos pelos quais fosse possível verificar a execução física da ação especificamente na localidade e evento objeto do convênio) ;
c) Fotografia e/ou filmagem de cada item de infraestrutura listado no Plano de Trabalho.
Assim, entendo que não houve elementos que pudessem modificar o entendimento acerca da irregularidade em apuração. Ao não apresentar a sua defesa, o responsável deixou de produzir prova necessária ao deslinde da falha apontada pela SecexTCE. Nesse sentido, inexistem nos autos elementos que demonstrem a execução física do objeto do convênio.
Quanto à irregularidade acerca do pagamento do cachê da banda, concordo com a unidade técnica que, apesar do contrato de exclusividade e o recibo de cachês não terem seguidos os requisitos formais de validade, é possível verificar que havia uma ligação familiar e uma longa relação comercial entre a empresa Metromix e a banda "Os Nativos". Entre os diversos indicativos da conexão entre as duas organizações, cabe destacar que os dados coletados pela SecexTCE indicam que Jair Junior Demarco, sócio-administrador da empresa intermediária contratada para o show, era também integrante da banda intermediada. Essa situação aponta que os recursos do ajuste teriam seguido o seguinte caminho: conta do convênio para conta da intermediária gerida pelo baterista da banda (e provavelmente direcionada para o cachê dos artistas) .
Desse modo, essa irregularidade deve ser considerada elidida, tendo os fundamentos aproveitados em favor do gestor revel. 
A despeito disso, resta ao Sr. Luiz Henrique Saliba a responsabilidade sobre a não comprovação da execução física do objeto do convênio, cujo débito corresponde ao valor total repassado.
Em relação às alegações dos responsáveis quanto à ocorrência de prescrição, vale destacar a superveniência da Resolução TCU 344/2022, que regulamenta, no âmbito do Tribunal de Contas da União, a prescrição para o exercício das pretensões punitiva e de ressarcimento, fixando o prazo quinquenal em seu artigo 2º.
No que se refere ao marco inicial da prescrição, concordo com o MP/TCU que tendo em vista que as irregularidades só puderam ser conhecidas por esta Casa quando do cumprimento da obrigação constitucional pelo responsável de prestar contas, que se deu de forma intempestiva em 6/11/2012 (peça 1, p. 78-80) , entendo que essa data deve ser o termo inicial de contagem prescricional, conforme disposto no inciso II do art. 4º da aludida resolução. Não fosse assim, agentes poderiam se beneficiar de sua própria torpeza, já que eventuais atrasos no cumprimento de seus deveres serviram para alcançar a incidência desse instituto nos processos por que respondem.
Em análise aos elementos dos presentes autos, concluo que não se operou a prescrição, em virtude da existência de vários marcos interruptivos, a que alue o art. 5º da supramencionada Resolução, consoante se observa da cronologia a seguir:
Nota Técnica de Análise 124/2013, de 15/1/2013, concluiu pela reprovação das contas (peça 1, p. 81-83) ;
Ofícios 1732 e 1732/2014/CGCVAPOA/SE/MTur, de 20/8/2014, notificou os responsáveis da rejeição da prestação de contas apresentada (peça 1, p. 85-87) ;
Nota Técnica de Análise 437/2014, de 18/8/2014, aponta irregularidade física de "realização de evento no aniversário da cidade", concluindo pela reprovação das contas (peça 1, p. 88-92) ;
Ofício n° 060/2014/SMA da Prefeitura Municipal de Papanduva, de 2/9/2014, informando a impossibilidade de encaminhar documentação que possa reverter a reprovação da prestação de contas e solicita a suspensão da inadimplência do município no SIAFI/CAUC, bem como a instauração de Tomada de Contas Especial para apurar a eventual responsabilidade do ex-prefeito Sr. Luiz Henrique Saliba (peça 1, p. 93-94) ;
Ofício nº 1974/2014/CGCV/SPOA/SE/MTur, de 19/9/2014, notificou o Sr. Luiz Henrique Saliba da rejeição da prestação de contas apresentada e comunica a suspensão da inadimplência do município no SIAFI/SICONV (peça 1, p. 97) ;
Edital de Convocação nº 41/2014, de 21/10/2014, convocando o Sr. Luiz Henrique Saliba para regularizar as pendências relacionadas à prestação de contas do convênio (peça 1, p. 98) ;
Relatório de Tomada de Contas Especial, de 2/4/2015, concluiu pela impugnação total das despesas, decorrente da irregularidade na execução física e financeira do Convênio 92/2010, atribuindo a responsabilidade ao ex-prefeito Sr. Luiz Henrique Saliba (Peça 1, p. 111-115) ;
Relatório de Auditoria CGU 1021/2015, datado de 7/5/2015, ratificou as conclusões consignadas no Relatório de TCE (Peça 1, p. 135-137) ;
Data de autuação da tomada de contas especial pelo TCU, 5/8/2015;
Despacho do dirigente da subunidade da então Secex-PE, autorizando a diligência: 29/7/2016 (peça 4) ;
Despacho do titular da então Secex-PE, autorizando a realização das citações propostas: 23/9/2016 (peça 12) ;
Instrução de mérito da então Secex-PE, concluída em 17/3/2017 (peças 18-20) ;
Despacho do Relator, de 7/8/2018, dissentindo da proposta da unidade técnica, com proposta de diligência ao Banco do Brasil para obtenção dos registros de movimentação da conta específica do convênio a fim de se apurar a eventual responsabilização da empresa Metromix Eventos Nacional Ltda., contratada para execução do convênio, pelo débito ocorrido (peça 22) ;
Despacho do dirigente da subunidade da então Secex-PE, autorizando a diligência ao Banco do Brasil: 21/8/2018 (peça 23) ;
Despacho do titular da SecexTCE, de 10/2/2020, autorizando nova diligência ao Banco do Brasil para complementação das informações necessárias para se apurar a participação da empresa Metromix Eventos Nacional Ltda no débito verificado (peça 37) ;
Despacho do titular da SecexTCE, autorizando a realização das novas citações propostas: 16/4/2021 (peça 58) ; e
Conclusão da instrução meritória da SecexTCE concluída em 1/11/2021 (peças 87-89) .
Como os intervalos entre as interrupções não superaram o período de dois anos, fica claro que não houve a prescrição quinquenal, segundo estabelece o art. 2º da Resolução TCU 344/2022.
Cabe ressaltar que tampouco houve a prescrição intercorrente, pois o processo não ficou inerte por mais de três anos, conforme estabelece o art. 8º dessa mesma norma. 
Assim, no presente caso, inexistem óbices para o julgamento pela irregularidade das contas do Sr.  Luiz Henrique Saliba, condenando-o ao débito apurado e aplicando-lhe a multa prevista no art. 57 da Lei 8.443/1992.
Apropriado, ainda, nos termos do art. 16, § 3º, da Lei 8.443/92 c/c o § 7º do art. 209 do RI/TCU, dar ciência da deliberação à Procuradoria da República no Estado de Santa Catarina para adoção das medidas que considere cabíveis.
Por fim, deixo de acolher a proposta da unidade instrutiva de autorizar o parcelamento das dívidas, por entender que essa medida somente deve ser adotada mediante solicitação das partes.
	Ante o exposto, manifesto-me por que o Tribunal aprove o acórdão que ora submeto à deliberação deste Colegiado.
TCU, Sala das Sessões, em 6 de dezembro de 2022.
AUGUSTO SHERMAN CAVALCANTI 
Relator